臺灣高等法院刑事判決　　　　　　　　100年度上訴字第111號
上　訴　人　臺灣新竹地方法院檢察署檢察官
上　訴　人
即　被　告　劉得炘
選任辯護人　王嘉寧律師
　　　　　　鄒玉珍律師
上　訴　人
即　被　告　羅偉峻
選任辯護人　孫志堅律師
上　訴　人
即　被　告　陳宥銓原名陳明淦.
選任辯護人　黃繼岳律師
　　　　　　陳怡欣律師
上　訴　人
即　被　告　彭文楫
指定辯護人　郭庭光律師（法律扶助律師）
上列上訴人因被告等殺人等案件，不服臺灣新竹地方法院99年度
重訴字第9 號，中華民國99年12月16日第一審判決（起訴案號：
臺灣新竹地方法院檢察署99年度偵字第424 、2803、3270號），
提起上訴，本院判決如下：
    主  文
原判決除關於劉得炘、羅偉峻、彭文楫三人恐嚇部分外，均撤銷
。
劉得炘共同未經許可，持有手槍，處有期徒刑陸年，併科罰金新
臺幣拾伍萬元，罰金如易服勞役，以新臺幣壹仟元折算壹日。又
以加害生命、身體之事，恐嚇他人致生危害於安全，處有期徒刑
陸月，減為有期徒刑月。又共同殺人，處有期徒刑拾年貳月。
應執行有期徒刑拾年，併科罰金新臺幣拾伍萬元，罰金如易服
勞役，以新臺幣壹仟元折算壹日。
羅偉峻共同殺人，處有期徒刑拾年玖月。
陳宥銓共同殺人，處有期徒刑拾年柒月。又共同未經許可，持有
獵槍，處有期徒刑年肆月，併科罰金新臺幣伍萬元，罰金如易
服勞役，以新臺幣壹仟元折算壹日。應執行有期徒刑拾貳年，併
科罰金新臺幣伍萬元，罰金如易服勞役，以新臺幣壹仟元折算壹
日。
彭文楫共同殺人，處有期徒刑拾年貳月。
    事  實
一、劉得炘明知可發射子彈具有殺傷力之制式手槍、獵槍、子彈
    ，分係槍砲彈藥刀械管制條例第4 條第1 項第1 款及第2 款
    所列管之槍砲與彈藥，非經主管機關許可，不得無故持有，
    竟於不詳時間、在不詳地點，以不詳之代價向姓名不詳、綽
    號「小黑」之成年男子取得制式手槍1 支、霰彈槍（屬獵槍
    ）1 支，及該等槍枝之子彈（制式手槍之子彈15顆以上，霰
    彈槍之子彈1 顆以上，確實數量不詳，以上槍彈均未扣案）
    後，未經許可而持有之（嗣於95年5 月1 日晚間，並先後與
    羅偉峻、陳宥銓〈原名陳明淦〉、彭文楫等人共同持有制式
    手槍及其子彈、霰彈槍及其子彈，如後所述）。嗣於民國95
    年5 月1 日前數日某晚，在其位於新竹縣竹東鎮○○街23巷
    37弄7 號住處或附近路上，將上開槍、彈裝置於手提袋內，
    託付羅偉峻保管；羅偉峻亦明知上開槍、彈分係槍砲彈藥刀
    械管制條例第4 條第1 項第1 款及第2 款所列管之槍砲與彈
    藥，非經主管機關之許可，不得無故寄藏，竟因受劉得炘之
    託，未經許可而依劉得炘之指示，將前開槍彈持至位於新竹
    縣橫山鄉○○街62巷7 號之「溫馨庭園休閒農莊」中某小木
    屋房間內而藏放之（羅偉峻此部分犯行未經判決）。
二、劉得炘於95年5 月1 日晚上在新竹市○○路某酒店與陳宥銓
    、彭文楫、其餘不詳友人等人飲酒時（尚未達心神喪失或精
    神耗弱之程度），憶起數年前與位於新竹縣竹東鎮○○路○
    段92號之「鑫城KTV 」負責人余東樺間之積怨糾紛，忿恨難
    抑，為宣洩不滿情緒，萌生對余東樺之營業處所槍擊示威、
    洩忿之念，遂命彭文楫先行離去以準備4 支對講機，並聯絡
    羅偉峻至溫馨庭園休閒農莊取出前開裝有槍、彈之手提袋及
    通知備妥對講機之彭文楫前往新竹縣竹東火車站會合；另請
    不知情之鄔忠弘（業經不起訴處分）駕駛未懸掛車牌（原車
    牌號碼W7-9923 號）之深色克萊斯勒廠牌之轎式休旅車前往
    竹東火車站；其本身則請陳宥銓駕駛車牌號碼7055-HL 號車
    輛搭載其前往。羅偉峻駕駛其所有之CRV 休旅車先前往上開
    休閒農場取出槍、彈、彭文楫自行駕駛6382-KW 自小客車、
    鄔忠弘駕駛車牌號碼W7-9923 號（未懸掛車牌）轎式休旅車
    ，各自前往竹東火車站會合。當晚約11時許，劉得炘與羅偉
    峻、陳宥銓、彭文楫、鄔忠弘會合後，羅偉峻自其車上取出
    裝有槍、彈之手提袋，放置於前開未懸掛車牌之休旅車上，
    鄔忠弘於向彭文楫等人說明如何使用後，將該未懸掛車牌休
    旅車留下，改駕駛羅偉峻所有之CRV 休旅車離開該處。當晚
    11時20分許，劉得炘見周念祖騎乘重型機車（車牌號碼F6W-
    197 號，該機車為秋冠群之母賴春芳所有）搭載秋冠群行經
    竹東火車站前廣場，認其2 人狀似鬼祟，誤以為仇家前來打
    探，為予示警，竟基於恐嚇之犯意，取出前揭可發射子彈具
    有殺傷力之制式手槍，朝竹東火車站廣場斜前方天空接續發
    射5 顆子彈（其中1 顆子彈穿入位於竹東火車站對面即新竹
    縣竹東鎮○○路178 號之北興路加油站之加油機內），使周
    念祖、秋冠群聽聞槍聲，恐生命、身體受侵害而心生畏懼，
    倉促逃離。劉得炘、羅偉峻、陳宥銓、彭文楫4 人亦立即共
    乘上開未懸掛車牌之休旅車離開現場，由陳宥銓駕駛、劉得
    炘手拿制式手槍坐在副駕駛座、羅偉峻與彭文楫坐在後座，
    朝竹東榮民醫院方向前進，因其等已共乘一車而無使用對講
    機之必要，且事發突然，彭文楫未及攜出其置於自有小客車
    上之4 支對講機。
三、陳宥銓、彭文楫2 人見劉得炘手持上開制式手槍及其子彈上
    車，均明知該手槍及子彈分係槍砲彈藥刀械管制條例第4 條
    第1 項第1 款及第2 款所列管之槍砲與彈藥，非經主管機關
    許可，不得無故持有，且羅偉峻、陳宥銓、彭文楫俱知劉得
    炘因對鑫城KTV 負責人余東樺忿恨不滿，除邀集其等在竹東
    火車站會合外，另備有槍、彈、對講機，且換乘未懸掛車牌
    之休旅車，以逃避查緝，復因懷疑有人前來打探，即連續發
    射5 顆子彈，顯有開槍示威洩忿之意，於當晚11時30分許行
    經新竹縣竹東鎮○○路○ 段92號對向車道，見位在該址之鑫
    城KTV 正亮燈營業中，劉得炘因乘坐於副駕駛座，不便向在
    該車左側之鑫城KTV 開槍，即指示陳宥銓將車輛迴轉折返鑫
    城KTV 並減速行駛，劉得炘、羅偉峻、陳宥銓、彭文楫均明
    知營業中之鑫城KTV 為正有人使用之建築物，經常有不特定
    人出入或行經，且劉得炘所持有之上開制式手槍及其子彈具
    有殺傷力，朝營業中之KTV 建築物射擊，射擊而出之子彈有
    可能發生跳彈、貫穿或反彈等各式情況，可預見有導致建築
    物內或附近之人發生死亡結果之可能，惟劉得炘、羅偉峻、
    陳宥銓、彭文楫等4 人竟因劉得炘欲向余東樺洩忿，竟共同
    基於即使擊斃鑫城KTV 建築物內或附近之人，亦不違背渠等
    本意之不確定殺人故意之犯意聯絡，陳宥銓、彭文楫另基於
    與劉得炘、羅偉峻共同非法持有手槍、子彈之犯意聯絡，由
    陳宥銓駕駛該休旅車減速通過鑫城KTV 前，再由劉得炘搖下
    副駕駛座之車窗並持上開制式手槍朝鑫城KTV 大門口方向接
    續發射10顆子彈，適有客人鄭志宏正在該店門口接聽電話，
    因而中槍倒地，受有右前胸貫穿性槍傷引起出血，經送醫急
    救，於95年5 月2 日下午2 時30分許仍不治死亡；另適在鑫
    城KTV 門口泊車檯負責泊車之員工張禎徽亦因而中槍倒地，
    受有直腸損傷併骨盆腔骨折、異物崁入腹腔及右髂部等傷害
    ，經送醫急救後，幸未發生死亡結果。劉得炘等人則於開槍
    後共乘上開休旅車駛離現場，並沿竹東鎮○○路○ 段往竹林
    大橋方向逃逸。
四、數分鐘後，其等駕車行經位在新竹縣竹東鎮○○路○ 段132
    號之某中古車行（未經登記，懸掛「東辰汽車商行」招牌）
    時，劉得炘因認該車行與鑫城KTV 係屬同一負責人經營，遂
    另取出霰彈槍及其子彈交付羅偉峻，命羅偉峻朝該車行射擊
    ，並要求駕駛上開休旅車之陳宥銓減速通過，陳宥銓見羅偉
    峻手持該霰彈槍及其子彈，明知該等槍、彈分係槍砲彈藥刀
    械管制條例第4 條第1 項第1 款及第2 款所列管之槍砲與彈
    藥，非經主管機關許可，不得無故持有，且明知劉得炘欲向
    該中古車行開槍示警洩憤，竟另行起意，與劉得炘、羅偉峻
    、彭文楫（以上三人此部分均經原審判決確定）基於恐嚇危
    害安全之犯意聯絡，另基於與劉得炘、羅偉峻、彭文楫共同
    非法持有獵槍及其子彈之犯意聯絡，於經過該中古車行對面
    時，降低車速至幾近停止，羅偉峻則依劉得炘指示，持上開
    霰彈槍朝該車行門口方向發射1 顆子彈，致上開車行之玻璃
    破碎損壞（毀損部分未據告訴），適在該車行客廳泡茶之三
    仁棟及其2 名不詳友人見狀立即趴低身體，恐生命、身體受
    侵害而心生畏懼（三仁棟於99年3 月29日始報案），陳宥銓
    隨即駕駛上開休旅車經由快速道路往竹東鎮二重埔方向逃逸
    ，迨至二重閘道下快速道路後，先於附近小路讓劉得炘、羅
    偉峻持上開槍、彈下車逃逸，陳宥銓再與彭文楫將上開休旅
    車駛至附近不知名偏僻小路棄車逃逸，其後劉得炘、羅偉峻
    、陳宥銓、彭文楫於溫馨庭園休閒農莊再度會合，商討如何
    應對及丟棄槍彈事宜，嗣上開槍彈由羅偉峻丟棄於不詳地點
    而滅失，彭文楫則受劉得炘之安排，經由羅偉峻之協助偷渡
    至大陸地區藏匿。
五、案經鄭志宏之家屬鄭徐鳳英、鄭玉琪及張禎徽訴請內政部警
    政署刑事警察局、新竹縣政府警察局竹東分局報告臺灣新竹
    地方法院檢察署檢察官偵查起訴。
    理  由
壹、程序方面：
一、按檢察官代表國家提起公訴，依檢察一體原則，到庭實行公
    訴之檢察官如發現起訴書認事用法有明顯錯誤，固得本於自
    己確信之法律見解，於論告時變更起訴之法條，或另為其他
    適當之主張，惟其於法院調查或審理時所為之論告或主張，
    究屬訴之追加、撤回或變更範疇，抑或僅屬為起訴效力所及
    之他部事實之擴張、或起訴事實之一部減縮，自應究明各該
    請求之性質而異其處理方式；因而除撤回起訴，使該訴訟關
    係消滅，法院無從加以裁判外，法院自不得僅就檢察官論告
    時所陳述或主張之事實為裁判，而置原起訴事實於不顧，最
    高法院所著95年度台上字第5401號判決意旨亦足參照。本件
    公訴人雖於原審審理中以言詞陳明更正部分起訴事實（見原
    審卷一第85、86頁、卷二第21、22頁、卷五第4 頁反面至5
    頁，公訴人並未另具書狀為該等更正，原判決第7 頁第1 行
    關於公訴人以補充理由書更正部分，容有誤載），惟既非依
    刑事訴訟法第265 條或第269 條為追加起訴或撤回起訴，所
    陳明之事項應屬蒞庭公訴人之法律見解，除起訴事實顯然誤
    載而予更正之部分外，不生拘束法院之效力。
二、起訴事實所載被告羅偉峻於95年5 月1 日前幾日之某晚，在
    被告劉得炘位於新竹縣竹東鎮○○里○○鄰○○街23巷37弄7
    號住處或某處路上，受被告劉得炘交付，將放在手提袋內之
    可發射子彈具有殺傷力之改造手槍、霰彈槍各1 支及具有殺
    傷力之子彈持至位於新竹縣橫山鄉○○街62巷7 號之「溫馨
    庭園休閒農莊」某小木屋房間內擺放之違反槍砲彈藥刀械管
    制條例犯行部分，未經原審判決，於原審之訴訟關係並未消
    滅，即非屬上訴範圍之內，本院不得就該部分加以審理，先
    予敘明。
三、按被告以外之人（包括證人、鑑定人、告訴人、被害人及共
    同被告等）於審判外之陳述雖不符刑事訴訟法第159 條之1
    至之4 等4 條之規定，經當事人於審判程序同意作為證據，
    法院審酌該言詞陳述或書面陳述作成時之情況，認為適當者
    ，得為證據，刑事訴訟法第159 條之5 第1 項定有明文。查
    本件下列所用於證明各該被告犯罪之被告以外之人於審判外
    之供述，公訴人、各被告及其等辯護人均於本院準備程序中
    表示同意作為證據（見本院卷第119 頁反面至129 頁），而
    本院審酌上開供述證據製作時之情況，無不當取供及證明力
    明顯過低之瑕疵，認以之作為證據應屬適當，揆諸前開規定
    ，前揭證據資料應有證據能力。
貳、實體部分：
一、關於事實欄一所示被告劉得炘持有槍、彈部分：
    訊據被告劉得炘固不否認曾持有上開手槍及其子彈之事實，
    惟否認持有霰彈槍及其子彈，辯稱不知羅偉峻所持霰彈槍及
    其子彈之來源等語，經查：
（一）被告劉得炘於警詢、偵查及原審、本院審理中均坦承持有
      上開手槍及其子彈之事實，其於原審審理中供述：作案用
      的手槍是在95年案發前，有1 個叫做小黑的人寄放在伊住
      處，沒多久伊即交給羅偉峻，95年5 月1 日晚上，是羅偉
      峻把作案用的槍彈拿去竹東火車站等語（見原審卷一第96
      頁、卷六第88頁反面）；被告陳宥銓亦於偵查中陳稱：劉
      得炘在竹東火車站、鑫城KTV 開槍的槍枝是同一支等語（
      見偵字第2803號卷第85頁）。而上開手槍及其子彈雖均未
      能扣案，以致無從送驗比對，惟被告劉得炘於95年5 月1
      日晚間先後持該手槍於竹東火車站、鑫城KTV 擊發，如後
      所述，於各該現場採得之彈殼、彈頭等，經新竹縣政府警
      察局鑑識課人員以實體顯微鏡初步檢視，發現KTV 前與竹
      東火車站前採獲彈殼之撞針痕皆屬雷同（屬矩型撞針痕）
      ，不排除為同一案件之關聯；另彈頭部分：發現為多角來
      復線型態；目前世界僅制式奧地利克拉克（GLOCK ）採矩
      型撞針，另擊發後彈頭上出現多角來復線亦為克拉克手槍
      特徵之一；經送鑑定結果：送鑑彈殼10顆，認均係已擊發
      之口徑9mm （9 ×19mm）制式彈殼；送鑑彈頭2 顆，其中
      1 顆係彈頭銅包衣碎片，其上具6 條右旋來復線；另1 顆
      彈頭口徑：9mm ，重量約7.93g ，為圓頭彈（銅包衣彈頭
      ），有變形，來復線數為6 條、來復線方向為右旋，係已
      擊發之口徑9mm 制式銅包衣彈頭；另送鑑彈殼5 顆，均係
      已擊發之口徑9mm （9 ×19 mm ）制式彈殼；另送鑑彈頭
      1 顆，彈頭口徑：9mm ，重量約7.95g ，為圓頭彈（銅包
      衣彈頭），有變形，來復線數為6 條、來復線方向為右旋
      ，係已擊發之口徑9mm 制式銅包衣彈頭；送鑑彈殼15顆經
      比對結果，其彈底特徵紋痕均相吻合，認均係由同一槍枝
      所擊發等情，有竹東分局轄鑫城KTV 槍擊案現場初步勘察
      報告（見偵字第2803號卷第169 至170 頁）、內政部警政
      署刑事警察局95年7 月13日刑鑑字第0950063593槍彈鑑定
      書1 份在卷可參（見偵字第2803號卷第196 至199 頁）；
      並經證人即採證鑑識警員唐惠政於原審審理時證稱：依據
      鑑定報告記載，竹東火車站的5 個彈殼與鑫城KTV 的10個
      彈殼，是由同1 支槍所發射，目前世界上的制式槍枝，擁
      有矩形撞針的只有克拉克（GLOCK ）制式手槍才有可能造
      成這種痕跡等語（見原審卷四第26頁反面至27頁），堪認
      被告劉得炘所持有之上開手槍及其子彈確為制式手槍與制
      式子彈。
（二）又關於被告劉得炘亦同時持有前揭霰彈槍及其子彈一節：
    1.經被告羅偉峻於偵查及原審審理中證稱：案發前幾天劉得
      炘叫伊拿手槍、霰彈槍各1 枝過去溫馨庭園，放在房間內
      ，是晚上在劉得炘住處或是路上交給伊，袋子裡面有1 支
      霰彈槍及1 支手槍，都有子彈，伊不知道來源，劉得炘交
      給伊時，沒有告知袋內何物，但伊知道內容物，因為有重
      量，而且伊有打開來，看到霰彈槍、手槍各1 枝，打開袋
      子的時候，伊未注意到子彈，案發當天，是劉得炘或彭文
      楫打電話給伊，叫伊去溫馨庭園休閒農莊拿該等槍彈，到
      了火車站伊將該黑色包包放到休旅車後行李箱，劉得炘就
      從裡面拿一支手槍，伊上車後，劉得炘拿一支霰彈槍給伊
      等語（見偵字第424 號卷三第143 頁、聲羈字第78號卷第
      8 頁、偵聲字第122 號卷第8 頁反面、原審卷一第18頁反
      面至第19頁）。而該霰彈槍與前揭制式手槍均係放置於同
      一手提袋內，此經被告陳宥銓於警詢中陳稱：在竹東火車
      站上車後，才發現車後座地板上有一個黑色手提袋，伊看
      見長槍是從該手提袋中取出等語（見偵字第424 號卷三第
      24、26、100 至101 頁），及被告彭文楫於警詢中陳稱：
      伊在火車站後，看見羅偉峻返回所駕駛的車上，拿著一個
      深色提袋下車，放到作案的深色休旅車的後座，犯案當天
      朝中古車行開槍的是羅偉峻，是一支霰彈槍，是案發當晚
      羅偉峻在竹東火車站前以一只大型手提袋裝著提上車等語
      （見偵字第424 號卷三第34、38頁）可憑。被告羅偉峻雖
      於原審、本院審理中翻異前詞，改稱霰彈槍、子彈是其自
      己所有，而非被告劉得炘於案發前幾天交付等語，除與其
      之前歷次警詢、偵查、原審調查及準備程序中所述不符外
      ，且無法明確交待該霰彈槍、子彈之來源；如前揭制式手
      槍、霰彈槍分屬被告劉得炘、羅偉峻持有，被告劉得炘僅
      將制式手槍交被告羅偉峻藏放，且不知有該霰彈槍之存在
      ，衡情被告羅偉峻應無將之放置於同一手提袋內，且一併
      藏放於被告劉得炘指定之休閒農場小木屋內之必要；尤有
      甚者，被告羅偉峻亦無法解釋如上開制式手槍先前未與霰
      彈槍同置於溫馨庭園休閒農莊，則95年5 月1 日案發當天
      ，為何被告羅偉峻自稱在完全不知被告劉得炘意欲何為之
      情形下，竟主動將「自己」所有之霰彈槍、子彈一併攜帶
      至竹東火車站與被告劉得炘會合，且被告劉得炘為何會於
      中古車行前將霰彈槍取交給其開槍。再者，被告羅偉峻在
      99年6 月4 日偵訊時雖稱系爭槍彈係本案案發前，綽號「
      小黑」之人交其保管，並於案發當天由被告彭文楫聯絡其
      前往溫馨庭園休閒農莊取槍，惟經其辯護人曉諭其據實以
      告，被告羅偉峻才堅稱上開槍彈確係被告劉得炘於案發前
      幾天交付其於溫馨庭園休閒農莊藏放，案發當日伊係前往
      溫馨庭園休閒農莊取槍等情（見偵字第2803號卷第240 至
      245 頁），羅偉峻嗣於審理時再度翻異前詞，顯係迴護被
      告劉得炘，此亦經其於本院審理中具函表示：伊翻稱該等
      槍彈為伊所有，係因劉得炘開庭時命伊須如此陳述，故該
      等證述不實，案發前劉得炘將袋子交給伊，伊打開看發現
      是槍枝，因不敢違背劉得炘之指示，方代為保管，案發當
      日係劉得炘通知伊將袋子取出等情明確（見本院卷二第11
      4 至118 頁），及於本院審理中陳稱：案發前幾天，劉得
      炘把槍交給伊，說要拿到休閒農場等語（見本院卷二第14
      4 頁），堪認被告劉得炘確係於95年5月1日前幾日之某晚
      ，將上開制式手槍、霰彈槍、該等槍之子彈等，一併交付
      被告羅偉峻藏放於溫馨庭園休閒農莊中某小木屋房間內，
      被告劉得炘同時持有上開霰彈槍及其子彈，亦堪認定。
    2.又被告羅偉峻於案發當時所開槍射擊之中古車行並未立即
      報案，係至99年3 月29日始向警報案，此經證人即經營該
      車行並於當時在該車行內泡茶之三仁棟於原審審理中證稱
      明確（見原審卷二第60頁反面、卷四第41頁），故該射擊
      車行之槍枝及其子彈均未能扣案，無從送驗比對。惟據被
      告陳宥銓於偵查中證稱：當天劉得炘開槍的槍枝和後來在
      中古車行開槍的槍枝不是同一支，劉得炘身上是短槍，在
      中古車行開槍的槍枝是霰彈槍，因伊當過兵，知道那個聲
      音是霰彈槍的聲音等語（見偵字第424 號卷三第100 頁）
      ；另被告彭文楫亦於警詢及偵查中陳稱：在中古車行是羅
      偉峻用霰彈槍開了1 槍，案發後伊在溫馨休閒農場有看見
      羅偉峻等人將該霰彈槍取出擦拭後，復放回手提袋內，伊
      確定看到袋內置有霰彈槍等情（見偵字第424 號卷三第39
      、92頁、偵字第2803卷第25頁）；及被告羅偉峻於警詢中
      供稱：在北興路中古車行是伊用改造的霰彈槍開槍等語（
      見偵字第424 號卷三第142 頁、偵字第2803卷第211 頁）
      ，而霰彈槍為獵槍之一種，屬於槍砲彈藥刀械管制條例第
      8 條第1 項所列之槍砲，且被告羅偉峻持該槍射擊東辰汽
      車商行，致擊碎該車行之玻璃，亦足見該槍枝及其子彈具
      有殺傷力，是被告劉得炘此部分持有獵槍及其子彈之犯行
      ，亦堪認定。
二、關於事實欄二所示被告劉得炘於竹東火車站前開槍部分：
    訊據被告劉得炘固坦承有於95年5 月1 日晚上11時許在竹東
    火車站持制式手槍發射子彈之事實，惟辯稱係試槍等語。查
    被告劉得炘坦承持手槍於該火車站前開槍等語，核與被告羅
    偉峻、陳宥銓、彭文楫等人於警詢、偵查及原審審理中所述
    均相符合，且有前揭於該火車站廣場採得之彈頭、彈殼及其
    鑑定報告可稽，首堪認定。又查：
（一）被告劉得炘係因周念祖、秋冠群出現而開槍：
    1.此經被告羅偉峻於偵查中供稱：劉得炘以為騎機車的是跟
      他有恩怨的對方人馬，就朝之開槍，伊等當天車子是停在
      背對火車站的廣場右邊，人是站在車輛後面，劉得炘持槍
      朝背對火車站的左方那條小路上開槍，兩槍都是同一方向
      ，當時火車站廣場上沒有人，開槍方向的那條小路尚有兩
      部機車騎出來，劉得炘才朝那邊開槍；槍口是朝人還是朝
      天空、地上，伊不清楚等語（見偵字第2803號卷第88、91
      至92頁、聲羈字第78號卷第7 頁），及於原審調查中供稱
      ：劉得炘認為有看到騎機車的人是跟他結怨的小弟，所以
      開槍，當時伊等都在後行李箱旁邊，伊放槍彈在後行李箱
      ，劉得炘先把袋子打開，把手槍拿出來，然後就朝人開槍
      等語（見原審卷一第20頁），及被告陳宥銓於偵查中供稱
      ：劉得炘在竹東火車站下車，伊去把車子停好，劉得炘就
      突然掏槍對著兩台騎機車的小鬼開了兩槍，但是沒有打中
      ，劉得炘是朝機車過來的方向開槍等語（見偵字第424 號
      卷三第99頁、偵字第2803號卷第82頁）；另被告彭文楫亦
      於警詢中供稱：有2 個小鬼騎著機車到火車站廣場，鬼頭
      鬼腦閒逛，劉得炘拿出槍朝騎機車在等紅綠燈2 位小鬼開
      槍等語（見偵字第424 號卷三第33至34頁）。
    2.綜上證詞可知，被告劉得炘係因看見周念祖及秋冠群共騎
      機車經過竹東火車站前廣場，始持槍射擊，並非毫無來由
      。且若為試槍，試射1 發即足了解其性能，然參以槍擊案
      現場初步勘察報告所載，涉嫌車輛停放處發現彈殼5 顆，
      擊發處距離加油箱約82米等情（見偵字第2803號卷第168
      頁至第200 頁），佐以證人孔建添、周念祖、秋冠群證述
      其等所聽見之槍響如後，則被告劉得炘在竹東火車站廣場
      發射5 顆子彈，其發射地點竟選在火車站前，均與試槍之
      情不符，被告劉得炘辯稱係為試槍而開槍等語，顯係卸責
      之詞，不足為採。
（二）被告劉得炘係朝火車站前廣場斜上方開槍以恫嚇周念祖、
      邱冠群等情，有下列證據可參：
    1.證人即北興路加油站員工孔建添於警詢中證述：伊於95年
      5 月2 日上午8 時20分左右，在該加油站發現加油機上有
      彈孔，前一日伊在加油站上班時，聽見竹東火車站前有槍
      聲，然後往火車站方向看過去，發現有1 個人手持了1 支
      槍，槍口朝天空，該人開完槍後就上車，車子開走後，發
      現該車沒有車牌，廠牌是克萊斯勒，伊認為加油站加油機
      的彈孔應該是那時候被開槍的，伊未看見該歹徒朝加油站
      開槍，共聽見槍聲3 聲以上等語（見偵字第424 號卷一第
      51至52頁）；及於偵查中證述：伊先聽到聲音，朝聲音方
      向看過去，聲音來源是在火車站前的廣場，當時伊看到火
      花方向是朝著天空，故推論對方是朝天空開槍，且事後也
      沒人受傷，當時聽到槍聲大約4 、5 聲，伊聽到槍響時，
      對方現場有大約4 、5 個人站在車旁邊，試完槍就上車，
      往榮民醫院方向將車開走，伊一聽到槍聲就注意店內電腦
      上顯示的時間，所以可以確定就在晚上11點20分左右聽到
      槍聲，當時伊是在加油站工作，有去看槍擊聲來源，是在
      火車站前廣場，如伊面向火車站的話，槍聲是在伊前方小
      廣場，因當時已是晚上，槍擊現場附近沒有很多人，廣場
      沒什麼人，伊看槍聲來源有火花，火花方向朝上，伊看到
      槍枝正對著天空等語（見偵字第2803號卷第63至64、141
      至142 頁）；其於原審審理時結證稱：總共聽到3 到5 聲
      槍聲，伊聽到第1 聲槍響就往開槍的人看過去，開槍的人
      站在地上，伊當時有看收銀機電腦顯示的時間，是在晚上
      11點20分，開槍的方向是朝上，第1 聲伊不知道，因為伊
      沒有看到，伊是聽到第1 聲之後，才看往那個方向，但是
      第2 聲以後，伊看到方向都是朝上，伊沒印象開槍的同時
      是否有機車衝出來，因為伊只注意開槍的人，伊那天是從
      晚上10點上班到隔天中午12點，95年5 月1 日晚上沒有發
      現彈孔，隔天早上7 點左右，伊發現加油機有1 個彈孔，
      有彈孔的那部加油機晚上是停用的等語（見原審卷二第24
      至26頁）；證人孔建添於聽聞槍聲後，即尋找槍聲來源，
      目睹開槍之人之射擊方向朝上，以其當時係定點站立觀看
      ，對於射擊情形之證詞，應甚為可信。
    2.證人即案發當時駕駛重型機車經過竹東火車站廣場前之周
      念祖之警詢筆錄雖記載其陳述：當時伊騎重機車載秋冠群
      到竹東火車站前找朋友，在火車站前看見有兩名男子站在
      深色的休旅車旁，伊等等紅綠燈要離開時，其中1 名頭戴
      白色小便帽的男子拿著手槍朝伊等衝過來，邊跑邊開槍，
      約連開4 、5 槍，伊等聽到槍聲及火花後，立即闖紅燈逃
      跑，該名男子是拿槍朝伊等人車方向開槍，距離大約10公
      尺左右，現場有路燈，照明不錯，所以伊可以清楚地看見
      該男子手中拿的是手槍等語（見偵字第424 號卷一第54至
      55頁）；然其於偵查中則先證述：95年5 月1 日在火車站
      聽到3 聲槍聲，伊等是經過槍聲來源後，槍聲在伊等後方
      ，伊騎車，沒有回頭去看槍聲等語，又稱：偵訊時距當時
      有4 年了，可能記憶比較不清楚，警詢講的比較正確，因
      為是事發後隔天就做筆錄，印象比較清晰，所述較吻合事
      實等語（見偵字第2803號卷第142 頁）；另於原審審理時
      結證稱：伊與秋冠群到了竹東火車站聽到有槍聲，就騎機
      車趕快衝，伊看到有人從車子出來，手往伊等這邊指，伊
      就聽到槍聲，就往前衝，一共聽到3 到5 聲的槍響，還沒
      有開槍伊就有看到對方了，沒有看到該人從哪裡把槍拿出
      來，只有看到手指向伊等的方向，聽到槍聲就趕快跑，沒
      有看到槍，沒有看到火花，只知道下車的人手舉起來，聽
      到槍聲就趕快跑，當時太暗，沒有看到槍，只聽到槍聲，
      從車上下來的人用手指著伊等的時候，就有聽到槍聲了，
      那1 槍是對著伊等的方向開，伊等人車均未被打到等語（
      見原審卷二第35頁反面至38頁）。證人周念祖對於被告劉
      得炘開槍之方向有：邊跑邊對著其等人車開槍、伊聽到槍
      聲但未回頭去看、只聽到槍聲而未看到槍等不同之陳述；
      參以證人周念祖於騎乘機車途中，突遭開槍，該事件不可
      謂不重大，該證人對於案發當時究有無回頭觀看、所見情
      形為何，當應印象深刻，縱因時間經過而有細節上之出入
      ，亦不致有此等完全歧異之說法。且證人周念祖當時為騎
      乘機車之人，突遇此危急狀況，必急於逃命而加快車速，
      是其當時應係密切注意車前狀況，以求迅速逃逸，其是否
      能於倉皇間同時充分注意機車後方狀況，自屬有疑；再者
      ，同一事件對於不同之人，多少會因不同之生活經驗、觀
      察角度等，而產生不同之感受及有不同之描述，然經比較
      證人周念祖、邱冠群2 人之警詢筆錄，竟幾乎完全一致，
      則該警詢筆錄所載，究係何人之觀察所得，不無疑問，若
      非證人周念祖之親自觀察所得，其嗣於偵查中有不同之陳
      述，即可理解。
    3.證人即案發當時與證人周念祖共乘機車之秋冠群之警詢筆
      錄雖亦記載其陳述：當時周念祖騎機車載伊到竹東火車站
      前找朋友，在火車站前看見兩名男子站在深色的休旅車旁
      ，伊等等紅綠燈要離開時，其中1 名頭戴白色小便帽的男
      子拿著手槍朝伊等衝過來，邊跑邊開槍，約連開4 、5 槍
      ，伊等聽到槍聲及火花後，立即闖紅燈逃跑，該男子是拿
      著槍朝伊等人車方向開槍，距離大約10公尺左右，現場有
      路燈，照明不錯，所以伊可以清楚地看見該男子手中拿的
      是手槍等語（見偵字第424 號卷一第61至62頁）；然其嗣
      於偵查中則證述：95年5 月1 日當天在火車站聽到約3 聲
      槍聲，當時伊沒有去看槍聲來源等語（見偵字第2803號卷
      第142 頁）；另於原審審理時結證稱：周念祖騎機車載伊
      ，槍響之前，沒有看到對方的人，聽到機車後方第1 聲槍
      聲時，回頭看到1 個人影，該人做什麼事情伊不知道，伊
      沒看清楚，伊回過頭之後又聽到3 槍左右，沒有看到是誰
      開這3 槍，這3 槍是往加油站的上方射擊，沒有對準著伊
      與周念祖射擊，伊在警察局有說開槍的人是邊追著伊等邊
      開槍，事實上是有人邊追著伊邊開槍，開槍的人有戴帽子
      ，開的4 、5 槍是對準機車與加油站的方向，往斜上方射
      等語（見原審卷二第43頁反面至第44頁）。證人邱冠群之
      陳述，亦同有先後歧異、警詢筆錄竟與周念祖相同等疑問
      ，惟其當時受周念祖搭載，乘坐於機車後座，較無庸注意
      行車狀況，而較有可能觀察車後情形，其所稱被告劉得炘
      係往斜上方射擊等情，並與證人孔建添所述、被告羅偉峻
      、彭文楫於本院審理中證稱：劉得炘係對空、斜指對面的
      天空開槍等語（見本院卷二第41頁反面、42頁）相符，故
      被告劉得炘是否係平舉槍枝射擊一節，亦即公訴人於原審
      審理中論稱：被告劉得炘以殺人的不確定故意，持手槍對
      周念祖、邱冠群2 人連續射擊五發等情（見原審卷一第85
      、86頁、卷二第21、22頁、卷五第4 頁反面至5 頁），仍
      存有合理之懷疑，尚無從遽認被告劉得炘係基於殺人之不
      確定故意而為。
    4.又該處雖為火車站前，然於深夜時分，已罕有人車，此經
      被告陳宥銓於原審審理中證稱：伊與劉得炘在晚上10時50
      分左右到達竹東火車站，當時街上沒有什麼人等語（見原
      審卷六第83頁）、證人孔建添於偵查中證稱：因為當時已
      經是晚上，槍擊現場附近沒有很多人，廣場沒什麼人等語
      （見偵字第2803號卷第141 頁）、證人周念祖、邱冠群於
      偵查中證稱：槍擊當時，竹東火車站前只有開槍處那邊有
      2 、3 個人在該處且旁邊有一輛車子，及伊等共乘的機車
      外，並無什麼人在廣場附近，槍聲後並無聽到後面有一群
      機車衝出來的聲音等語（見偵字第2803號卷第143 頁），
      堪認該處並無人車來往頻繁之情形，故被告劉得炘雖係朝
      周念祖、邱冠群之方向開槍，惟仍有水平角度如何、該廣
      場當時狀況之別，亦即被告劉得炘之開槍雖因周念祖、邱
      冠群出現而起，該槍擊時間雖突然、性質屬於高度危險性
      ，理論上或有波及附近區域之可能，然被告劉得炘開槍之
      目的係致人死傷，或意在恫嚇，仍非不可參照當時之狀況
      而為判定；參以前述證人之證詞，足認當時竹東火車站前
      廣場已因夜深而人車稀少，並非一般車站埠頭人車熙攘之
      狀況，被告劉得炘復係朝無建築物之20公尺寬大馬路方向
      、斜上方射擊，見周念祖、邱冠群2 人加速離去，亦未持
      續追擊，綜其情狀難認有何可得預見該射擊將傷及人身、
      肇致死亡結果，且不違被告劉得炘本意之情形。至該槍擊
      雖於北興路加油站加油箱留有彈孔1 個，該彈孔離地高度
      僅約及一般成年人腰部至胸部高度，惟該加油箱距被告劉
      得炘開槍之處約有82公尺，有槍擊案現場初步勘察報告1
      份所附照片在卷可稽（見偵字第2803號卷第172 頁、第18
      1 頁反面），則被告劉得炘於朝斜上方天空射擊後，該子
      彈經82公尺之遙，甚有可能因受地心引力影響而產生拋物
      線現象，最後以低於發射水平高度之位置擊中該加油箱，
      經比對前揭證人孔建添、邱冠群、羅偉峻、彭文楫等人關
      於被告劉得炘係朝上射擊之證詞，仍不足以該加油箱上彈
      孔之離地高度，即認定被告劉得炘係舉槍平射，被告劉得
      炘辯稱其對空鳴槍等語（見原審卷一第15頁反面、95頁）
      ，仍非不可採。
（三）綜上，被告劉得炘於竹東火車站前因懷疑周念祖、邱冠群
      係前來打探之人而對空鳴放5 槍以資警告，致周念祖、邱
      冠群2 心生畏懼而倉皇逃離之事證已明，其此部分恐嚇犯
      行堪以認定。
三、關於事實欄三所示被告劉得炘、羅偉峻、陳宥銓、彭文楫於
    鑫城KTV 前殺人、殺人未遂部分：
    訊據被告劉得炘、羅偉峻、陳宥銓及彭文楫固均坦承於95年
    5 月1 日晚上11時許，由被告陳宥銓駕駛上開未懸掛車牌休
    旅車，被告劉得炘手拿制式手槍坐在副駕駛座、被告羅偉峻
    、彭文楫坐在後座，共同前往鑫城KTV ，而被告劉得炘在鑫
    城KTV 持制式手槍發射子彈10顆，在該店門口之被害人鄭志
    宏、張禎徽因而中槍，且肇致被害人鄭志宏死亡等情，惟均
    矢口否認有何殺人犯行，被告劉得炘辯稱略以：伊當日已酒
    醉，去鑫城KTV 開槍只是想警告，沒有殺人的意思等語；被
    告羅偉峻辯稱略以：伊不知劉得炘要去KTV 開槍等語；被告
    陳宥銓辯稱略以：劉得炘叫伊往竹東榮民醫院的方向開，之
    後叫伊調頭回來，劉得炘的神智不清楚，且手上拿著槍，劉
    得炘跟伊說怎麼做，伊就怎麼做等語，被告彭文楫辯稱略以
    ：快到鑫城KTV 時，劉得炘就突然開槍，伊事前並不知情等
    語。經查：
（一）被告劉得炘於鑫城KTV 前開槍射擊之經過，除經其於原審
      審理中自承：在經過鑫城KTV 時，因該處是4 線道，伊在
      車子右手邊，而鑫城KTV 在車子的左手邊，沒辦法開槍，
      是開過去繞回來之後才開槍等語（見原審卷一第15頁、卷
      六第98頁）外，當時情形，並有下列證據可參：
    1.被告羅偉峻於警詢中供述：伊到達竹東火車站時，現場有
      劉得炘、陳宥銓、彭文楫和鄔忠弘，鄔忠弘開伊的車走，
      其他都上1 台休旅車，伊先上車，之後聽到劉得炘開槍，
      然後伊等就往榮民醫院方向開，陳宥銓開車，經過鑫城KT
      V 後，劉得炘就說迴轉，經過鑫城KTV 門口時，劉得炘就
      拿手槍朝KTV 門口開槍等語（見偵字第424 號卷三第141
      頁）；及於偵查中供述：劉得炘說要往竹東榮民醫院方向
      開，當時是陳宥銓開車，劉得炘坐副駕駛座、彭文楫坐劉
      得炘後面，伊坐後座中間，後來經過鑫城KTV 時，劉得炘
      就叫陳宥銓將車子迴轉，車子迴轉後，劉得炘叫陳宥銓開
      慢一點，劉得炘就拿著手槍朝鑫城KTV 開槍，開槍當時車
      子仍在行進中，劉得炘朝門口開了好幾槍，當時鑫城KTV
      外面有人，劉得炘槍口是對著KTV ，至於槍口朝上、水平
      、朝下，伊不知道，開槍時，車子是動態，車速有變慢，
      比之前車速慢，時速大約20、30公里等語（見偵字第424
      號卷三第157 頁、偵字第2803號卷第88至89頁）；另於原
      審調查時供述：到了鑫城KTV 後，劉得炘才叫陳宥銓迴轉
      ，迴轉之後就朝鑫城KTV 店內開槍等語（見原審卷一第20
      頁）。
    2.被告陳宥銓於警詢中供述：劉得炘叫伊往榮民醫院方向開
      ，開到鑫城酒店前面，叫伊調頭，伊就慢慢開，劉得炘又
      拔短槍出來對外連續開了好幾槍，伊在車右側後照鏡看到
      有人倒下，有跟劉得炘說好像傷到人了，劉得炘認為倒地
      的人只是趴下等語（見偵字第424 號卷三第23、29頁）；
      及於偵查中供述：劉得炘叫伊上1 台休旅車，叫伊開往竹
      東榮民醫院的方向行駛，經過鑫城酒店時，劉得炘就叫伊
      調頭回來，劉得炘突然間拉下車窗，往酒店的方向開槍，
      不知開了幾槍，伊從右後視鏡有看到有1 個人倒下，就跟
      劉得炘說可能出事了，劉得炘就說可能是人趴下來等語（
      見偵字第424 號卷三第99頁）；另於原審準備程序中供稱
      ：劉得炘叫伊往竹東榮民醫院的方向開，開到快到鑫城KT
      V 時，叫伊調頭，伊調頭回來，劉得炘又拿起手槍開槍等
      語（見原審卷一第90至91頁）。
    3.被告彭文楫於警詢中供述：當時伊在作案的車上，是1 部
      沒有懸掛車牌的深色休旅車，由陳宥銓開車、劉得炘坐副
      駕駛座、羅偉峻坐駕駛後方，伊則坐副駕駛後方；伊等往
      榮民醫院方向走，在經過鑫城KTV 後，劉得炘就叫陳宥銓
      將車子調頭，這時鑫城KTV 在右方，劉得炘就拿出1 支短
      槍，開了好幾槍等語（見偵字第424 號卷三第33至35頁）
      ；及於原審準備程序中供稱：經過鑫城KTV 時，劉得炘就
      叫陳宥銓調頭，陳宥銓就調頭，然後快到鑫城KTV 時，劉
      得炘就突然開槍，伊就說好像有人倒下，還是有人中彈，
      劉得炘就說伊看錯了等語（見原審卷一第87至88頁）。
    4.又被告劉得炘開槍後，警方鑑識人員於鑫城KTV 現場發現
      彈殼10顆，分別散落在北興路上，於KTV 門口處發現血灘
      1 處，另於代客泊車檯及KTV 內部發現彈孔數處；現場發
      現明顯彈道兩處，彈道A 由KTV 中廳貫穿內部兩包廂至KT
      V 後方房間牆壁（該壁材質最外層為鐵皮）停止，以北興
      路旁白線為起始點計算，彈道A 行進距離約25米；彈道B
      由中廳貫穿第1 道隔板，於第1 間包廂沙發內停止等情，
      有鑫城KTV 槍擊案現場初步勘察報告在卷可參（見偵字第
      2803號卷第168 至200 頁），以採有利於被告之認定，認
      被告劉得炘係朝鑫城KTV 發射10顆子彈。
    5.由上可知，被告劉得炘、羅偉峻、陳宥銓、彭文楫於95年
      5 月1 日晚上雖係各自駕駛車輛前往竹東火車站，然於11
      時20分許被告劉得炘於該廣場射擊5 槍後，其4 人即改乘
      前揭未懸掛車牌休旅車離開，並無其他約定前往之處或目
      的，由被告陳宥銓駕駛該車，依被告劉得炘指示往榮民醫
      院方向行駛，被告羅偉峻、陳宥銓、彭文楫並均見被告劉
      得炘仍手持上開制式手槍，待駛過鑫城KTV ，見該KTV 燈
      火通明，顯於營業當中，被告劉得炘因乘坐於副駕駛座，
      無法對在車子左側之鑫城KTV 開槍，故要求被告陳宥銓調
      頭迴轉，被告陳宥銓即調轉車頭駛回，沿途均無人有何勸
      阻或試圖緩和被告劉得炘情緒之言行，被告劉得炘又囑被
      告陳宥銓降低車速，被告陳宥銓亦依其言而為，被告劉得
      炘即搖下副駕駛座之車窗並持上開制式手槍朝鑫城KTV 大
      門口方向發射10顆子彈等事實，應可認定。
（二）被告劉得炘持制式手槍接續向鑫城KTV 射擊10槍，擊中於
      該KTV 前之被害人鄭志宏、張禎徽，被害人鄭志宏並因而
      死亡等情，除經被告劉得炘、羅偉峻、陳宥銓、彭文楫等
      人供承在卷外，且查：
    1.被害人鄭志宏受槍擊後，因前胸貫穿性槍傷引起出血而死
      亡，經法務部法醫研究所鑑定無訛，並敘明該被害人於右
      胸及右背各有彈孔1 處，入口為右胸，自頭頂往下45公分
      ，自中線往右11公分有圓形1.0 公分之彈孔，周圍有挫傷
      0.2 公分圍繞，依斜邊研判是自上而下，深入腹腔經右第
      7 、8 肋間、肝臟右葉，腹面貫穿出衣面在脊柱邊右第10
      、11助間出於背部；出口在右背，自頭頂往下52公分，自
      中線往右5 公分，體內無彈頭，在經過腹腔時並傷及小腸
      迴腸，認該被害人係因前胸槍傷，出於背部傷及多處器官
      （肝、腸），出血休克死亡等情，有該所（95）醫鑑字第
      0900號鑑定書1 份在卷可佐（見相字卷第93至97頁），並
      有勘驗筆錄、臺灣新竹地方法院檢察署相驗屍體證明書、
      法醫驗斷書等在卷可稽（見相字卷第39、41、42至48頁）
      。
    2.另被害人張禎徽中彈時之情形，經其於原審審理時證稱：
      95年5 月1 日晚上有中槍，中槍部位在臀部，伊聽到槍聲
      就蹲下，就感覺身體麻麻的，好像是聽到1 、2 聲的槍聲
      之後，伊就中彈了，伊是感覺身體痛，才往裡面走等語（
      見原審卷四第34頁反面至35、37頁），其因而受有直腸損
      傷併骨盆腔骨折、異物崁入腹腔及右髂部等傷害，亦有行
      政院衛生署桃園醫院診斷證明書2 紙、行院衛生署竹東醫
      院99年9 月29日衛署竹東醫歷字第0990004049號函及所附
      病歷1 份在卷可稽（見偵字第424 號卷一第30頁、偵字第
      2803號卷第73頁、原審卷三第62至67頁）。
    3.此外並有鑫城KTV 錄影光碟1 份、光碟翻拍照片15張在卷
      可證（見原審卷二第125 至132 頁），堪認被害人鄭志宏
      之死亡、被害人張禎徽之前揭傷害，確因被告劉得炘之開
      槍射擊而導致，該死傷結果與被告等人之行為間，具有相
      當因果關係。
（三）按共同實施犯罪行為，在合同意思範圍內，相互利用他人
      之行為，以達其犯罪之目的，原不必每一階段均參與，祇
      須分擔犯罪行為之一部，即應對於全部所發生之結果共同
      負責。經查，本案之發生係由被告劉得炘負責統籌，並由
      其指揮被告彭文楫準備無線電對講機、聯絡被告羅偉峻準
      備槍、彈、通知鄔忠弘另準備與其等均無關聯之休旅車，
      並拆除車牌開至竹東火車站，被告陳宥銓則駕車搭載被告
      劉得炘前往竹東火車會合並於後續犯案中負責開車，被告
      劉得炘、羅偉峻、陳宥銓、彭文楫等4 人間及共乘該未懸
      掛車牌之休旅車前往鑫城KTV 犯案，其等間有犯意之聯絡
      及行為之分擔：
    1.經被告劉得炘於警詢中供述：是伊叫羅偉峻、陳宥銓、彭
      文楫等人到竹東火車站現場，當時都是用電話聯絡等語（
      見偵字第424 號卷三第18頁）；及於原審準備程序中供稱
      ：伊與鑫城KTV 老闆余東樺之前有糾紛，伊有打電話聯絡
      其他人出來火車站那邊，因鑫城KTV 老闆余東樺叫人拿開
      山刀追伊而對余東樺不滿，就叫其他人跟伊去鑫城KTV 開
      槍，伊叫陳宥銓開車載伊，還有打電話給羅偉峻，就是想
      要去鑫城KTV 那邊等語（見原審卷一第94至95頁），是其
      召集被告羅偉峻、陳宥銓、彭文楫等人之原因甚明。
    2.另被告羅偉峻於警詢中供述：劉得炘打電話叫伊到竹東火
      車站前，伊到溫馨休閒農莊拿1 個黑色包包，裡面有1 支
      長的霰彈槍和1 支短的手槍，就開車去竹東火車站，到了
      火車站就把該黑色包包放到休旅車的後行李箱，劉得炘就
      從那個包包裡面拿1 支手槍等語（見偵字第424 號卷三第
      142 至143 頁）；及於偵查中供述：95年5 月1 日晚上劉
      得炘打電話叫伊把槍拿到竹東火車站，伊就去溫馨庭園汽
      車旅館拿槍，到火車站時，已有劉得炘、彭文楫、陳宥銓
      、鄔忠弘在場，劉得炘當天在火車站開槍所使用的槍枝是
      從伊帶去的黑色手提袋拿出來的，是劉得炘叫鄔忠弘開克
      萊斯勒休旅車到火車站，伊等行動自由沒有被劉得炘控制
      ，劉得炘在竹東火車站開槍後，伊才知道劉得炘要到鑫城
      KTV 去開槍等語（見偵字第424 號卷三第156 頁、偵字第
      2803號卷第87、90、244 至245 頁）；另於原審調查中供
      述：起訴書寫的犯罪事實都沒錯，一開始是劉得炘叫伊去
      溫馨庭園休閒農莊拿袋子到竹東火車站，上車後，劉得炘
      叫陳宥銓往榮民醫院方向開，路上會經過鑫城KTV 等語（
      見原審卷一第19至20頁）。被告羅偉峻受被告劉得炘指示
      ，先取出槍、彈再前往會合，復將其開往竹東火車站之自
      有休旅車交由鄔忠弘開走，另與被告劉得炘等人共乘未懸
      掛車牌之休旅車前往鑫城KTV ，其對於被告劉得炘將持槍
      犯案一節，當甚為明瞭且參與其中。
    3.另被告陳宥銓於警詢中供稱：劉得炘下午4 點多快5 點，
      叫伊去新竹市○○路酒店（店名忘了）喝酒，到現場有劉
      得炘、彭文楫、酒店老板和劉得炘的朋友等語（見偵字第
      42 4號卷三第23頁）；及於偵查、原審審理中陳稱：當天
      下午4 點多劉得炘打電話給伊，說在新竹市○○路一間店
      喝酒，因為劉得炘打了很多通伊才過去，過去時有看到彭
      文楫在場，以及一堆劉得炘的朋友，當天伊未問劉得炘或
      其他人為何要開槍，以前就是劉得炘叫伊怎麼做，伊就怎
      麼做，都不會去多問一些什麼事情，伊是劉得炘的小弟，
      跟著劉得炘，劉得炘是四海幫海竹堂口的，他的等級應該
      比堂主還大，伊聽劉得炘的話，因為大家都是好朋友等語
      （見偵字第242 號卷三第98至100 頁、偵字第2803號卷第
      84頁、原審卷一第91頁）。被告陳宥銓因習於追隨、聽從
      被告劉得炘之指示，於案發當日下午與被告劉得炘共同飲
      酒時，已知悉被告劉得炘對余東樺甚為不滿，欲尋機洩忿
      ，復見被告劉得炘指示被告彭文楫先離去以準備對講機，
      再分別通知被告羅偉峻、鄔忠弘準備槍彈及車輛，被告劉
      得炘指揮上開事宜，並無避開被告陳宥銓耳目之必要，則
      被告陳宥銓聽聞及之，於開車搭載被告劉得炘返家後，經
      稍候被告劉得炘，再載被告劉得炘前往竹東火車站與其他
      人會合，又將其自有車輛留置該處，改駕駛未懸掛車牌之
      休旅車，依被告劉得炘指示行進，並見被告劉得炘手持上
      開制式手槍，途經鑫城KTV 時，遵從被告劉得炘之言調頭
      迴轉，其一路配合行事，對於被告劉得炘將持該手槍擊發
      洩忿一節，自亦知之甚詳且參與其事。
    4.另被告彭文楫於警詢中陳稱：案發當天下午，劉得炘打電
      話要伊到劉得炘住處載其前往新竹市○○路1 家剛開幕的
      KTV ，到晚上8 點多，劉得炘就叫伊先走，要伊準備無線
      電交給羅偉峻，伊備好無線電4 支，就打0000000000號電
      話給羅偉峻，羅偉峻說在芎林交流道，伊就趕過去，見面
      後羅偉峻說「你朋友在竹東火車站等你」，伊當時心想羅
      偉峻講的就是劉得炘，於是就開車過去竹東火車站，到火
      車站後，看見陳宥銓、劉得炘都戴著休閒帽，之後鄔忠弘
      從加油站加完油開著那部深色作案休旅車過來，約1 到2
      分鐘後，羅偉峻自己開著1 部休旅車過來，下車過去跟陳
      宥銓、劉得炘說話，當時伊受陳宥銓指示，在現場剝別人
      停在現場的其他車輛車牌，伊看見羅偉峻返回所駕駛的車
      上，拿著一個深色提袋下車，放到作案的深色休旅車後座
      ，隨後鄔忠弘就將羅偉峻所開來銀色休旅車開走，現場剩
      下伊與劉得炘、羅偉峻、陳宥銓等語（見偵字第424 號卷
      三第34頁）；及於偵查、原審審理中供稱：伊本來車上一
      直裝有1 支車上用的對講機，另有1 支手持式對講機放在
      車子後座，在路上又打電話向友人借無線電對講機，借到
      後，共有3 支對講機，就去找羅偉峻，因未找到，就先回
      家，又跟鄰居借1 支對講機，之後打電話給羅偉峻，羅偉
      峻說在芎林交流道附近，伊就開車過去交流道那邊，本來
      要將對講機拿給羅偉峻，但羅偉峻沒有拿走，且說伊朋友
      在竹東火車站等伊，伊就開車去火車站找伊朋友，伊到竹
      東火車站時，劉得炘、陳宥銓已到現場，之前劉得炘算是
      伊的大哥，案發當時，伊已跟其等脫離快兩年等語（見偵
      字第424 號卷三第33至34頁、偵字第2803號卷第77至78、
      247 頁、原審卷一第86至87頁）。則被告彭文楫亦曾追隨
      、聽從被告劉得炘之指示，於案發當日下午載被告劉得炘
      前往飲酒時，當亦知悉被告劉得炘對余東樺諸多不滿，欲
      尋機洩忿，迄當晚8 點多，被告劉得炘即命其先離去，並
      準備對講機，被告彭文楫除其自有之對講機外，復立即聯
      絡友人、鄰居，取得其餘對講機，當晚即連繫欲交給被告
      羅偉峻，然與被告羅偉峻見面時，被告羅偉峻並未取走該
      等對講機，反告知有朋友在竹東火車站等候，被告彭文楫
      聞言即明係指被告劉得炘，故未多加詢問，立即開車前往
      ，果然看見被告劉得炘、陳宥銓已在該處，復見被告劉得
      炘在該處持槍射擊後，被告彭文楫竟將其所有之車輛留置
      該處，隨持有手槍之被告劉得炘等人改乘未懸掛車牌之休
      旅車離去，其等並無其他約定前往處理之事項或目的地，
      均聽從被告劉得炘指示行進，其對於被告劉得炘將持該手
      槍擊發洩忿一節，實難謂為不知。其辯稱係被告劉得炘向
      其借用對講機，並稱幾日內交給羅偉峻即可，然觀之被告
      劉得炘、羅偉峻之各次證詞，均未言及該數日內須用對講
      機之事，甚且被告彭文楫於當晚即備妥對講機並與被告羅
      偉峻相約見面時，亦未將之交付被告羅偉峻，其所稱準備
      對講機之目的，已難採信；又該等對講機嗣雖未於本件犯
      案時使用，然被告劉得炘或係於連繫鄔忠弘備妥車輛前，
      考量其等將各自駕駛車輛，認有準備對講機以互相連繫、
      便於指揮之必要，故一方面要求被告彭文楫準備對講機，
      另方面聯繫備車之事，後因鄔忠弘果備妥未懸掛車牌之休
      旅車，可逃避查緝，自較其等分別開車更佳，故無使用上
      開對講機之需，且被告劉得炘突然於竹東火車站前開槍5
      發，迅即匆忙上車離去，匆促間亦無攜出對講機之必要；
      被告彭文楫更隨被告劉得炘等人改乘該未懸掛車牌之休旅
      車而一路參與之，尚難僅以該等對講機未實際使用，即認
      其未涉入其中。
    5.又經證人鄔忠弘於偵查中證述：伊在竹東火車站前和劉得
      炘碰面，當時伊開1 台黑色克萊斯勒7 人座廂型車過去，
      開過去時看到彭文楫等人，就跟其等說那台車的車況及使
      用方式，伊還開去加油站加了幾百元的油，回到火車站時
      ，看到羅偉峻開1 台CRV 休旅車到，在那邊閒聊一下後，
      伊就開羅偉峻的CRV 離開，事後伊有跟劉得炘說那部車的
      錢要給人家，伊已經先墊了，劉得炘才拿2 、3 萬元給伊
      等語（見偵字第424 號卷三第105 至106 頁、偵字第2803
      號卷第93至94、250 頁）；及於原審審理時證稱：依通聯
      紀錄，伊交車時間應該是在22時58分到23時之間，隔了2
      、3 天，伊拿2 、3 萬元給林仲祥，該筆錢是伊去劉得炘
      家裡拿的等語（見原審卷五第33頁反面至34、36頁）。依
      證人鄔忠弘證詞，其於竹東火車站前尚有教導被告彭文楫
      等人如何使用該未懸掛車牌休旅車，是時被告彭文楫等人
      即已得知其等嗣後將改乘該休旅車共赴某處，且所為不法
      ，故有拆除車牌以逃避查緝之需；被告彭文楫既未先行離
      去，亦未自行駕車，益見其有與被告劉得炘共同犯案之意
      。
    6.承上，本案確係由被告劉得炘負責統籌，被告彭文楫受其
      指示準備無線電對講機、被告羅偉峻亦受指示準備槍、彈
      ，並各自前往集合，被告劉得炘另聯繫鄔忠弘準備作案用
      之休旅車及卸除車牌、開到竹東火車站；被告陳宥銓則駕
      車搭載被告劉得炘前往竹東火車會合並於嗣後負責開車，
      以被告劉得炘特意準備未懸掛車牌且非屬其等4 人所有之
      另輛休旅車，其事前即已慮及如何降低被查緝風險；被告
      羅偉峻、陳宥銓、彭文楫在竹東火車站與被告劉得炘初會
      合之際，縱不全然知悉被告劉得炘意欲何為，然於被告劉
      得炘在竹東火車站發射5 發子彈後，被告陳宥銓、彭文楫
      應已明確知悉被告劉得炘持有制式手槍及子彈；且參以被
      告陳宥銓於警詢、偵查中供述：伊與劉得炘下午4 、5 點
      碰面時，劉得炘有喝酒，講話清楚，但很氣憤，當天晚上
      伊以為劉得炘要回家，等到伊載劉得炘回到劉得炘住處時
      ，劉得炘要伊在樓下等，當時劉得炘臉紅紅的蠻氣憤的樣
      子等語（見偵字第424 號卷三第29、98至99頁）、被告彭
      文楫於警詢中供稱：劉得炘當晚喝了點酒，講話聽得出來
      比較生氣等語（見偵字第424 號卷三第40頁），被告羅偉
      峻、陳宥銓、彭文楫均明知被告劉得炘於在竹東火車站開
      槍後，繼續手持火力強大之手槍、子彈，且情緒激憤，現
      場尚有1 輛未懸掛車牌之休旅車，顯然應知被告劉得炘欲
      開槍洩忿，猶聽從其指揮，共乘上開未懸掛車牌之休旅車
      ，且被告陳宥銓完全依照被告劉得炘之指示開車、迴轉，
      並減速通過，讓被告劉得炘有充分之時間連續擊發10顆子
      彈，被告劉得炘、羅偉峻、陳宥銓、彭文楫等人顯有犯意
      之聯絡及行為之分擔。
    7.又其等於作案完畢後，被告劉得炘、羅偉峻2 人先攜帶作
      案槍彈於竹東二重埔匝道下方某處下車、被告陳宥銓及彭
      文楫則受劉得炘指示，負責丟棄作案車輛，嗣棄置於二重
      埔地區河道旁，後被告4 人再前往被告劉得炘事先承租之
      溫馨庭園休閒農莊中某小木屋會合，並將作案用之制式手
      槍及霰彈獵槍交由被告羅偉峻及彭文楫分別處理，後均由
      羅偉峻棄置，劉得炘並安排彭文楫偷渡，且言及要給予安
      家費等情，經被告劉得炘、羅偉峻、陳宥銓、彭文楫於警
      詢、偵查、原審審理中陳述在卷（見偵字第424 號卷三第
      19、26、29至30、38至39、95至96、99至100 、113 、14
      4 至147 、159 至162 頁、偵字第2803號卷第24、26至27
      、80、86、90至91頁、原審卷一第22頁反面、87、89頁）
      ，如謂被告4 人無犯意聯絡，犯案各自分開後，何須再度
      會合商討事後湮滅物證之相關事宜。再參以被告羅偉峻於
      警詢中供稱：彭文楫於95年5 月1 日槍擊案發後，潛逃至
      大陸地區，是劉得炘安排的，伊與「小龍」載彭文楫去坐
      船偷渡，在南寮漁港上船等語（見偵字第424 號卷三第14
      5 頁）；被告彭文楫於警詢、偵查中供稱：劉得炘事後有
      說因伊沒有回去竹東火車站把伊的車開走，而用拖吊車拖
      走，導致警報器一直叫，又說伊因為之前有犯1 件殺人未
      遂的案子還在高院上訴中，問伊如果以後服刑時，怕不怕
      被警察叫去做筆錄，又說假使伊跑路的話，會幫忙伊照顧
      家裡，伊答稱當然會怕，也說不知哪天受不了而跟警方說
      明這件案子，於是劉得炘之後整天就帶伊東跑西跑，在安
      排好伊偷渡大陸之事後，就將伊弄過去，由羅偉峻透過劉
      得炘的安排，伊經由新竹南寮漁港坐船到中國大陸的福建
      省1 處偏僻的小漁港上岸，伊因為先前殺人未遂的案子，
      再加上又發生本件槍擊案，真的嚇到了，才會聽從劉得炘
      的指示過去大陸等語（見偵字第424 號卷三第32至33、40
      至41、94頁），倘被告彭文楫確與本件鑫城KTV 槍殺事件
      全然無關，被告劉得炘與羅偉峻何須費心安排其偷渡逃往
      大陸，被告劉得炘何須協助其安家，而被告彭文楫又為何
      願意接受安排，拋棄家人前往人生地不熟之大陸地區躲藏
      ，是此益證被告4 人於鑫城KTV 槍擊案部分，確有犯意之
      聯絡及有所參與。
（四）被告劉得炘、羅偉峻、陳宥銓、彭文楫等4 人係基於殺人
      之不確定故意而為：
    1.按刑法第13條第1 項明定：行為人對於構成犯罪之事實，
      明知並有意使其發生者為故意。同條第2 項明定：行為人
      對於犯罪之事實，預見其發生，而其發生並不違背其本意
      者，以故意論。前者學理上謂為意欲主義，後者謂為容認
      主義，但不論其為「明知」或「預見」，皆為故意犯主觀
      上之認識，只是程度強弱有別，行為人有此認識進而有「
      使其發生」或「任其發生」之意，則形成犯意，前者為確
      定故意、直接故意，後者為不確定故意、間接故意，但不
      論其為確定故意或不確定故意，其「明知」或「預見」乃
      在犯意決定之前，至於犯罪行為後結果之發生或未發生，
      則屬因果關係問題，因常受有物理作用之支配，非必可由
      行為人「使其發生」或「任其發生」，故犯意之認識與犯
      罪之結果為截然不同之概念，不容混淆，最高法院90年度
      台上字第7964號判決意旨可資參照。本件經被告劉得炘供
      述：伊當時因喝了酒，就想去鑫城KTV 發洩、警告，所以
      便朝店面上方開了幾槍，伊沒有特別要開槍打誰等語（見
      偵字第424 號卷三第17、25頁）；及於偵查中供述：伊當
      時心情不好，對鑫城KTV 的老闆余東樺不滿，喝了酒以後
      就想要去開槍示威，90年左右伊岳父去世時，余東樺有叫
      5 、6 個人拿開山刀埋伏要砍伊，伊對余東樺就產生不滿
      ，一直將該事放在心上，且他們在竹東橫行無阻，伊當時
      喝了酒很生氣，就跑去鑫城KTV 開槍示威等語（見偵字第
      424 號卷三第110 至111 頁、偵字第2803號卷第266 頁、
      見原審卷一第15頁反面至16頁），是被告劉得炘係因對余
      東樺之積怨，故前往余東樺所經營之鑫城KTV 開槍示威，
      其並未事先打聽余東樺之行蹤，亦非針對余東樺開槍，並
      無證據證明被告劉得炘等4 人有故意殺人之直接犯意。
    2.惟案發當時，鑫城KTV 尚燈火通明，顯於營業當中，經被
      告劉得炘於原審調查中供述：到鑫城KTV 開槍時，該店有
      營業等語（見聲羈字第77號卷第7 頁、偵聲字第121 號卷
      第8 頁），及被告羅偉峻於偵查、原審調查中供述：劉得
      炘在鑫城KTV 開槍時，該店有在營業，門口有人等語（見
      偵字第2803號卷第89頁、聲羈字第78號卷第7 頁、偵聲字
      第122 號卷第8 頁反面至9 頁）；被告陳宥銓亦於偵查中
      明確供述：在鑫城KTV 開槍時，伊看到門口有1 個人，即
      為死者等語（見偵字第2803號卷第83頁）；及被告彭文楫
      於警詢中證述：開槍當時，門口有少爺，還有客人，開槍
      完後，伊轉頭看見有人倒下，就說有人被槍打到了，其他
      人笑說伊喝醉了、看錯了等語（見偵字第424 號卷三第33
      、35頁），由被告4 人上開供述可知，其等均明確知悉當
      時鑫城KTV 正營業中，係隨時可能有人往來之公共場所，
      有工作人員、客人、路人在該店店內或門口、附近往來走
      動，係屬常情；且鑫城KTV 門口至路面白色邊線之距離為
      7.94公尺，泊車工作檯至該邊線之距離為7.04公尺，該店
      門口人孔蓋至該邊線之距離為2.63公尺，鑫城KTV 店前路
      段車道為單向二線道，路寬6.72公尺（單線道寬度為3.36
      公尺），有新竹縣政府刑事警察大隊99年11月5 日偵查報
      告及所附照片在卷可參（見原審卷五第143 頁至第152 頁
      ），則被害人鄭志宏所站立之KTV 門口人孔蓋位置附近，
      距離被告劉得炘開槍位置即人孔蓋至路面邊線之距離，加
      上單向車道之寬度，至多不逾10公尺；另被害人張禎徽所
      在之泊車工作檯距離被告劉得炘開槍之位置，即泊車工作
      檯至路面邊線之距離，加上單向車道之寬度，亦至多約10
      公尺左右，距離均非遙遠，該處復有營業用燈光，店前狀
      況應清晰可辨，參之當時站立店前之被害人鄭志宏身著白
      色上衣，有鑫城KTV 錄影光碟翻拍照片在卷可憑（見原審
      卷二第125 、126 頁），雖於夜間亦明顯可見，被告羅偉
      峻、陳宥銓、彭文楫前揭所述看見店前有人等語，應與事
      實相符，其等於本院審理中均改稱未見店前有人等語，不
      足為採。被告劉得炘等4 人均知鑫城KTV 前有不特定人出
      入，且其4 人均係有相當常識及社會經驗之成年人，顯然
      知悉制式手槍及其子彈之威力，應有所認識及預見若持該
      等槍、彈朝有人所在之建築物開槍，極有可能造成建物內
      或附近之人發生死亡之結果，竟不顧一切，仍由被告劉得
      炘在短時間、近距離內，持其等明知極具殺傷力之制式手
      槍朝上開建築物方向接續射擊10發子彈，至槍內子彈用罄
      始為停止，此經被告劉得炘於原審審理中供稱：伊想把子
      彈全部打完，打到後來，槍裡面應該沒有子彈，全部打光
      了等語（見原審卷六第96頁），另被告陳宥銓亦於本院審
      理中證稱：尚未到鑫城KTV 時，劉得炘就開槍，像瘋子一
      樣開槍，伊開車很緊張，沒有往劉得炘方向看，只聽到槍
      聲，是一直在開槍等語（見本院卷二第43頁），則被告劉
      得炘等4 人在主觀上可預見在該處開槍可能擊中該店內、
      附近之客人、路人或工作人員之人體致命部位而發生死亡
      之結果，仍接續開槍10發，顯見縱擊中第三人並造成死亡
      之結果，亦不違背渠等之本意，被告劉得炘等4 人具有殺
      人之不確定故意，已甚明確；其等辯稱並無該殺人之不確
      定故意等語，與前揭事證不符，當無可採。
（五）被告劉得炘另辯稱其當時已飲酒至醉等語，被告陳宥銓亦
      曾於原審審理中陳稱：開到快到鑫城KTV 時，劉得炘叫伊
      調頭回來，劉得炘的神智不清楚等語。惟查：
    1.按行為時因精神障礙或其他心智缺陷，致不能辨識其行為
      違法或欠缺依其辨識而行為之能力者，不罰；行為時因前
      項之原因，致其辨識行為違法或依其辨識而行為之能力，
      顯著減低者，得減輕其刑，刑法第19條第1 項、第2 項固
      有明文；又參諸94年2 月2 日修正公布，並自95年7 月1
      日施行之刑法第19條立法理由，關於責任能力之內涵，當
      前刑法理論咸認包含行為人辨識其行為違法之能力，以及
      依其辨識而行為之能力；而責任能力有無之判斷標準，則
      採生理學及心理學之混合立法體例，區分其生理原因與心
      理結果二者；生理原因係以有無精神障礙或其他心智缺陷
      為準，可依醫學專家之鑑定結果為據，再由法官就心理結
      果部分，判斷行為人於行為時，辨識其行為違法，或依其
      辨識而行為之能力，是否屬不能、欠缺或顯著減低。倘行
      為人之欠缺或顯著減低前述能力，係由於行為人因故意或
      過失自行招致者，而行為人仍能實施具備犯罪構成要件該
      當性及違法性之行為，依規範責任論，即難謂其屬無責任
      能力或限制責任能力，是明定於第19條第3 項。從而，刑
      法第19條第3 項之原因自由行為，係指行為人在精神、心
      智正常，具備完全責任能力時，本即有犯罪故意，並為利
      用以之犯罪，故意使自己陷入精神障礙或心智缺陷狀態，
      而於辨識行為違法之能力與依辨識而行為之自我控制能力
      欠缺或顯著降低，已不具備完全責任能力之際，實行該犯
      罪行為；或已有犯罪故意後，偶因過失陷入精神障礙或心
      智缺陷狀態時，果為該犯罪；甚或無犯罪故意，但對客觀
      上應注意並能注意或可能預見之犯罪，主觀上卻疏未注意
      或確信其不發生，嗣於故意或因有認識、無認識之過失，
      自陷於精神障礙或心智缺陷狀態之際，發生該犯罪行為者
      ，俱屬之。故原因自由行為之行為人，在具有完全刑事責
      任能力之原因行為時，既對構成犯罪之事實，具有故意或
      能預見其發生，即有不自陷於精神障礙、心智缺陷狀態及
      不為犯罪之期待可能性，竟仍基於犯罪之故意，或對應注
      意並能注意，或能預見之犯罪事實，於故意或因過失等可
      歸責於行為人之原因，自陷於精神障礙或心智缺陷狀態，
      致發生犯罪行為者，自應與精神、心智正常狀態下之犯罪
      行為同其處罰（最高法院96年度台上字第6368號判決意旨
      足資參照）。
    2.被告劉得炘於案發前雖曾飲酒，然其意識狀況，經被告陳
      宥銓於警詢中陳稱：在95年5 月1 日下午4 、5 點與劉得
      炘碰面時，劉得炘有喝酒，講話清楚，但很氣憤等語（見
      偵字第242 號卷三第29頁）；及被告彭文楫於偵查中陳稱
      ：案發當晚劉得炘有喝了點酒，精神狀況尚可，講話聽得
      出來感覺有比較生氣，但還有意識等語（見99偵424 卷三
      第40頁），參以被告劉得炘前開所述其飲酒時因思及對余
      東樺之不滿，起意對鑫城KTV 開槍示威等情，及於原審審
      理中供稱：伊等只選定鑫城KTV 及東辰中古汽車行開槍，
      係因認為那兩個地方是有相關，老闆都是同一個人等語（
      見原審卷五第49頁），及其分別指揮被告羅偉峻、陳宥銓
      、彭文楫各司其職，或準備對講機、槍彈，或擔任車輛駕
      駛，另為逃避查緝，通知鄔忠弘準備與犯案之人無關之車
      輛，事先拔除車牌，又決定會合地點，連繫各人前往，於
      竹東火車站前開槍後，指揮其餘被告均改乘未懸掛車牌之
      休旅車，指定行進方向，行經鑫城KTV 後，並指揮被告陳
      宥銓調頭及減低車速，隨即持槍射擊10發子彈，並對其認
      亦係由余東樺經營之中古車行開槍等情，顯見被告於95年
      5 月1 日飲酒之初，即已有對鑫城KTV 開槍之犯意，且規
      劃、指揮各相關事宜，縱續為飲酒，於到達竹東火車站時
      ，見被害人周念祖、邱冠群突然騎車竄出，為開槍示警，
      仍可注意斜朝天空射擊，其後並指定前往之方向，於鑫城
      KTV 開槍後，再往中古車行開槍示警，事後指示分散逃逸
      、處理交通工具及槍彈，其所為所思，均合乎其於飲酒之
      初即存有對余東樺洩忿之目的，且接連採取可達該目的之
      手段，其對外界事務知覺理會及判斷之能力，未較普通人
      之平均程度顯著減退，其辨識行為違法之能力與依辨識而
      行為之自我控制能力，均未因其飲酒而有不能、欠缺或顯
      著降低，甚為明確。且縱被告劉得炘因飲酒而致行為混亂
      ，亦係其於報復決意後，故意使自己陷入該等狀態，並於
      該狀態下，故意實現不法構成要件，亦屬刑法第19條第3
      項所定因故意而自行招致之原因自由行為，無足解免其責
      或減輕其刑；被告此部分所辯，無足為採。
（六）承上，被告劉得炘等4 人間有互相利用他人之行為，分擔
      實行，共同達成殺人之目的，其等就上開於鑫城KTV 開槍
      殺人行為，均應共同負責；本部分事證明確，被告4 人此
      部分犯行均堪認定，應依法論科。至被告彭文楫於本院審
      理中請求傳喚范光鴻、曾嬌、林鴻倫等人，惟觀其具狀與
      當庭所陳述之待證事項，係欲證明案發後其何以前往溫馨
      休閒農場、因受被警搜查之壓力而選擇偷渡等情（見本院
      卷二第120 至122 、141 頁反面），於其犯行之成立，並
      無關聯，因認無傳訊調查之必要，附此說明。
四、關於事實欄四所示被告陳宥銓於東辰車行恐嚇部分：
    訊據被告陳宥銓固不否認於駕駛上開休旅車搭載劉得炘、羅
    偉峻、彭文楫等人經過該中古車行時，由被告羅偉峻持霰彈
    槍向該中古車行開槍等情，惟矢口否認有何恐嚇犯行，辯稱
    其不知情等語。經查：
（一）被告陳宥銓於羅偉峻開槍前，即知被告劉得炘指示開槍之
      事，猶配合於經過該中古車行時降低車速一節，經其於偵
      查中供述：當天在竹東火車站上車後，伊就發現有1 個黑
      色手提袋放在第2 排，伊可以肯定那把霰彈槍是從手提袋
      拿出來的，當時車子停在路中央，是劉得炘叫伊停車的，
      劉得炘在鑫城KTV 開槍完後，又轉到中古車行要伊停在路
      中間，劉得炘叫後座的人將車門推開，並叫他們朝中古車
      行開1 槍，後面的人搖下車窗開了1 槍，伊很緊張，因當
      時路上還是有很多車輛經過等語（見偵字第424 號卷三第
      99至100 頁、偵字第2803號卷第85頁）。其於原審審理中
      亦供稱：伊在東辰中古汽車行時，聽到羅偉峻說要減速，
      伊有減速，因羅偉峻的手上拿著一支槍，伊當然要聽羅偉
      峻的話，羅偉峻叫伊減速，伊就減速等語，又稱：羅偉峻
      叫伊開慢一點，伊有開慢一點，因為伊那時很害怕，已經
      開槍2 個地方了，伊想趕快上快速道路逃逸，伊有看到後
      面有一枝黑黑的槍，伊很害怕，不知道該如何反應等語（
      見原審卷五第62、86頁），並有下列證據可佐：
    1.被告劉得炘於偵查中供述：彭文楫、陳宥銓所稱伊指示陳
      宥銓在新竹縣竹東鎮○○路上某中古車行前停下來，並指
      示車內某人朝中古車行開槍，確有其事，當天在鑫城KTV
      開槍完後，有指示羅偉峻在中古車行開槍，目的也是一樣
      洩恨，當時下意識是覺得該中古車行跟鑫城KTV 是同1 個
      老闆開的等語（見偵字第424 號卷三第111 至112 頁）；
      及於原審調查中供稱：羅偉峻會朝中古車行以霰彈槍射擊
      ，是伊之指示等語（見聲羈字第77號卷第10頁）。
    2.被告羅偉峻於警詢中供述：經過北興路一家中古車行，快
      到車行的時候，劉得炘就叫伊朝車行開1 槍，當時車子是
      行進間沒有停，是慢慢開過去的，開完槍就從竹東汽車旅
      館對面上快速道路，伊是用改造的霰彈槍開槍等語（見偵
      字第424 號卷三第141 至143 頁）、於偵查中供述：直行
      經過竹東某中古車行，劉得炘一樣叫陳宥銓開慢一點，並
      叫伊拿霰彈槍朝竹東某中古車行開槍，劉得炘說要開槍伊
      就開槍，鑫城KTV 槍擊案後，劉得炘說往前開，開到中古
      車行時，劉得炘就說切過去，陳宥銓就切過去，劉得炘就
      叫伊朝車行開1 槍等語（見偵字第424 號卷三第157 至15
      8 頁、偵字第2803號卷第90、273 頁）、於原審調查時供
      述：朝中古車行方向開去，快到時，劉得炘叫陳宥銓車速
      減慢，叫伊打開休旅車後門，往中古車行開1 槍，劉得炘
      叫伊開槍伊就開槍，伊開的是霰彈槍，伊將整個門打開來
      ，然後朝外面開1 槍等語（見聲羈字第78號卷第7 、9 頁
      、偵聲字第122 號卷第8 頁反面、原審卷一第21頁）。
    3.被告彭文楫於警詢中供述：在經過1 家中古車行時，劉得
      炘就叫陳宥銓將車輛停在車道上，並要羅偉峻開槍，羅偉
      峻打開那個手提袋拿出1 支霰彈槍，從其座位旁窗戶朝北
      興路中古車行開了1 槍，伊等就從汽車旅館對面快速道路
      方向逃逸，該把霰彈槍是案發當晚羅偉峻在竹東火車站前
      以1 只大型手提袋裝著提上車等語（見偵字第424 號卷三
      第35、38頁）、於偵查中供稱：往下開到中古車行時，劉
      得炘叫陳宥銓停車，並要羅偉峻往車行開槍等語（見偵字
      第2803號卷第79、270 頁）、於原審準備程序供稱：車子
      經過中古車行時，劉得炘叫陳宥銓停車還是開慢一點，然
      後叫羅偉峻開槍，這中間都是劉得炘說車子要到KTV 或中
      古車行、到鑫城KTV 要調頭、到中古車行要減速等語（見
      原審卷一第87至88頁）。
    4.觀之被告4 人上開供述，其等於途經上開中古車行時，被
      告劉得炘除指示羅偉峻持霰彈獵槍朝該中古車行射擊外，
      並要求擔任駕駛之被告陳宥銓降低車速，被告羅偉峻亦聽
      命而朝該中古車行射擊1 槍之事實已明，則被告陳宥銓於
      聽聞劉得炘指示羅偉峻對該中古車行開槍，且目睹羅偉峻
      持有霰彈槍，對於其等將為之事，瞭然於胸，猶配合降低
      車速至幾近停止狀態，以容被告羅偉峻對該車行開槍，其
      與被告劉得炘、羅偉峻、彭文楫等人就此部分事實有犯意
      之聯絡、行為之分擔，甚為明確，實無從認定被告陳宥銓
      為不知情。
（二）被告羅偉峻射擊該中古車行時之情形，經證人三仁棟於警
      詢中證稱：伊所經營之東辰中古汽車商行於95年5 月1 日
      晚間11時許遭不明人士開槍，歹徒朝大門旁大塊玻璃射擊
      ，應是霰彈槍，總共開了1 槍，當時伊與另2 名朋友在泡
      茶聊天等語（見偵字第3270號卷第70頁），及於原審審理
      時證稱：95年5 月1 日晚上伊正在現場1 樓客廳泡茶，該
      店前面有1 排可以停車的棚架，深度可以停1 部車，寬度
      可以停8 部車，停車處後方的鐵皮屋，面對著馬路有1 個
      封死的玻璃窗，下面是約2 尺半的木頭，上面的玻璃是5
      尺寬、3 尺高，不能開關，只能讓伊等看到外面的景象，
      旁邊有1 側門可供人進出，辦公室約8 坪大，寬度約可停
      2 部車左右，伊當時側身面對馬路，兩個朋友坐在對面，
      一共聽到1 聲槍響，槍打到玻璃窗，玻璃就碎掉，當時辦
      公室內有3 、4 盞日光燈，蠻亮的，玻璃都是透明的，從
      外面看得出來辦公室裡面有人，停放的車子不會完全擋住
      裡面的人，玻璃窗下面的木頭，約兩尺半、75公分高，坐
      著的時候大概會露出半個頭，從外面無法看出裡面是誰，
      因辦公室前有休旅車比較高，有擋到一點等語（見原審卷
      二第55頁反面至56、60頁反面至62頁反面）；故以該車行
      所裝設玻璃之狀況，一般雖可看見其內有無人在，然案發
      當時該中古車行並未營業，雖有點燈，亦僅三仁棟及其友
      人在辦公室客廳內坐著聊天，或僅露出半個或1 個頭，故
      從外觀並非十分容易區辨當時該辦公室內是否有人。參以
      被告4 人當時係在對向車道，且在車輛減速行進中發射1
      顆子彈即迅速離去，其時間甚為短暫，該車行外又停放1
      部以上自小客車，在辦公室內之人均為坐姿，被告陳宥銓
      等4 人應無暇判斷該車行內是否有人，而被告羅偉峻於發
      射1 顆子彈後隨即離去，而非連續掃射多顆子彈，顯然恐
      嚇示警意味濃厚，尚難以此即遽認被告陳宥銓等4 人於此
      部分有何不確定之殺人故意，堪認其等應係出於恫嚇之意
      而開槍。
（三）又經證人三仁棟證稱：玻璃窗下方的木頭未看到有子彈的
      碎片，但伊辦公室坐的位置左手邊牆壁上面掛著的白板有
      彈孔，小小顆很細的彈孔，比火柴棒的圓頭還大一點，白
      板已經被穿過去了，白板後面的木頭裝潢也被穿過去，玻
      璃碎掉時，伊先趴著，並非看到有人拿槍才趕快趴下去，
      而是聽到鞭炮聲，玻璃就破了，伊就馬上趴下去，伊兩個
      朋友也趴下去等語（見原審卷二第56頁反面至57、63頁）
      ，可知證人三仁棟及其友人於聽到槍聲伴隨玻璃破裂聲後
      ，均本能趴下躲避，且事後查看除玻璃破碎外，辦公室白
      板、三分板的裝潢均被打穿，顯然被告羅偉峻持槍射擊該
      中古車行之行為，足令證人三仁棟及其友人心生害怕而致
      生危害於其等安全。
（四）綜上，被告陳宥銓此部分夥同被告劉得炘、羅偉峻、彭文
      楫等人持霰彈槍對該中古車行之恐嚇犯行，亦堪認定。
五、新舊法比較：
（一）刑法部分：
      被告劉得炘等4 人行為後，刑法及刑法施行法部分條文業
      於94年2 月2 日修正公布，且於95年7 月1 日施行。按行
      為後法律有變更者，適用行為時之法律，但行為後之法律
      有利於行為人者，適用最有利於行為人之法律，刑法第2
      條第1 項定有明文，本條係規範行為後法律變更所生新舊
      法律比較適用之準據法，以貫徹法律禁止溯及既往原則，
      本身尚無新舊法比較之問題，於新法施行後，應一律適用
      新法第2 條第1 項之規定，為「從舊從輕」之比較；又刑
      法第11條之規定，雖於同次修正為「本法總則於其他法律
      有刑罰或保安處分之規定者，亦適用之。但其他法律有特
      別規定者，不在此限。」惟該條文之規定，性質上屬於法
      律適用之準據法，且無關乎犯罪行為可罰性要件之變更，
      應逕行適用裁判時有效之現行條文。再者，犯罪在新法施
      行前，新法施行後之緩刑宣告，應適用新法第74條之規定
      。而關於新舊法律變更之比較適用，除易刑處分事項不必
      綜合比較，得分別適用有利於行為人之法律外，原則上應
      就罪刑有關之共犯、未遂犯、想像競合犯、牽連犯、連續
      犯、結合犯，以及累犯加重、自首減輕暨其他法定加減原
      因（如身分加減）與加減例等一切情形，綜其全部罪刑之
      結果而為比較，以定其應適用之法律，一經定其應適用之
      法律，即應整體適用，不得任意割裂適用（最高法院95年
      第8 次、97年第2 次刑事庭會議決議參照）。又關於易服
      勞役之折算標準及期限、罰金與死刑是否併予執行等之修
      正，事涉行為人易刑折算標準金額之多寡與期限之長短，
      亦均屬依新法第2 條第1 項所應比較適用法律之範圍。經
      查：
    1.刑法第28條修正後，已將修正前之「實施」修正為「實行
      」。原「實施」之概念，包含陰謀、預備、著手及實行等
      階段之行為，修正後之規定，共同正犯之範圍已有限縮，
      排除完全未參與犯罪相關行為之陰謀犯、預備犯之共同正
      犯，然仍肯認共謀共同正犯之處罰。新舊法就共同正犯之
      範圍既因此而有變動，自屬犯罪後法律有變更，而非僅屬
      純文字修正，應有新舊法比較適用之問題（最高法院96年
      度台上字第934 、7073號判決意旨、臺灣高等法院暨所屬
      法院96年法律座談會刑事類提案第1 號可資參照）。本案
      被告劉得炘等4 人關於持有槍彈、如事實欄三、四所示之
      犯罪行為，已著手實行，不論依修正前或修正後之規定，
      均構成共同正犯，刑法第28條之修正內容，對本案認定為
      共同正犯之被告而言，尚無有利或不利之情形，應依本案
      綜合全部罪刑比較結果適用之。
    2.按刑法第305 條恐嚇危害安全罪之法定罰金刑「拘役或30
      0 元以下罰金」，其最高刑部分固無變更，且參以刑法修
      正前，刑法分則編各罪所定罰金刑之貨幣單位原為銀元，
      其最高罰金數額，從各該法條規定，而最低罰金數額，則
      依修正前刑法第33條第5 款之規定為1 元以上（貨幣單位
      為銀元），且若定有罰金刑之論罪法條係於72年6 月25日
      前所制定，而該法條日後均未修正者，得依罰金罰鍰提高
      標準條例第1 條前段規定，就其原定數額提高為2 倍至10
      倍，其後修正者則不提高倍數，並依現行法規所定貨幣單
      位折算新台幣條例第2 條規定，以銀元1 元折算為新臺幣
      3 元；於刑法修正後，刑法第33條第5 款修正為：「罰金
      ：新臺幣1000元以上，以百元計算之。」使得刑法之罰金
      貨幣單位已由銀元改為新臺幣，則刑法分則編各罪所定罰
      金刑之貨幣單位，自應配合修正為新臺幣，又為使刑法分
      則編各罪所定罰金之最高數額與刑法修正前趨於一致，乃
      增訂刑法施行法第1 條之1 ：「中華民國94年1 月7 日刑
      法修正施行後，刑法分則編所定罰金之貨幣單位為新臺幣
      。94年1 月7 日刑法修正時，刑法分則編未修正之條文定
      有罰金者，自94年1 月7 日刑法修正施行後，就其所定數
      額提高為30倍。但72年6 月26日至94年1 月7 日新增或修
      正之條文，就其所定數額提高為倍。」從而，刑法分則編
      各罪所定罰金刑之最高數額，於刑法修正前、後並無不同
      ，惟修正後刑法第33條第5 款所定罰金刑最低數額，較之
      修正前提高，修正後之規定顯未較有利於被告。
    3.被告劉得炘等4 人行為後，刑法第55條牽連犯之規定經修
      正予以刪除，刪除後，數行為原則上將予分論併罰，較論
      以牽連犯裁判上一罪之情形為重，經比較新舊法結果，以
      行為時舊法之規定有利於被告。至刑法第55條有關想像競
      合犯之規定，於修正後雖增加但書科刑之限制，即「但不
      得科以較輕罪名所定最輕本刑以下之刑。」惟屬法理明文
      化，非屬法律之變更，應綜合全部罪刑比較結果而為適用
      之。
    4.關於定執行刑部分，刑法第51條第5 款原規定：「數罪併
      罰分別宣告其罪之刑，依左列各款定其應執行者：…五、
      宣告多數有期徒刑者，於各刑中之最長期以上，各刑合併
      之刑期以下，定其刑期。但不得逾20年。」修正後該第5
      款規定改為：「宣告多數有期徒刑者，於各刑中之最長期
      以上，各刑合併之刑期以下，定其刑期。但不得逾30年。
      」經比較結果，修正後刑法並未較有利於被告4 人。
    5.揆諸前揭刑法條文修正前、後之說明及最高法院決議意旨
      、修正後刑法第2 條第1 項之規定，綜合比較95年7 月1
      日修正公布施行前後之刑法相關規定，應以修正前之刑法
      對被告劉得炘等4 人有利，依現行即修正後刑法第2 條第
      1 項前段規定，自應整體適用修正前即被告劉得炘等4 人
      行為時之有關規定，合先敘明。
    6.又易刑規定之性質，屬於刑之宣告後應否適用問題之規定
      ，是在未為刑之宣告前亦無可能確定應否適用而預先選定
      須適用新或舊法，故其與罪、刑之規定顯不具適用上之「
      依附及相互關聯」之特性，自無須與罪、刑之規定同其新
      、舊法之整體適用，當得依其本身之性質而各別為新、舊
      、利、弊之比較後，個別定其法律之適用。修正後刑法第
      42條第3 項關於罰金易服勞役折算標準之規定修正為：以
      新臺幣1000元、2000元或3000元折算1 日，較之被告劉得
      炘、陳宥銓行為時之舊刑法第42條第2 項係規定以銀元1
      元以上3 元以下（按：業經提高為100 倍）折算1 日，比
      較結果，新法為對被告有利，依修正後刑法第2 條第1 項
      但書規定，自應適用較有利於被告之修正後刑法第42條第
      3 項以定罰金易服勞役之折算標準。
（二）槍砲彈藥刀械管制條例部分：
    1.槍砲彈藥刀械管制條例第7 條條文亦於97年1 月26日經修
      正公布，於97年1 月28日生效，惟此次修正係增列第5 項
      規定：「意圖供自己或他人犯罪之用，以強盜、搶奪、竊
      盜或其他非法方法，持有依法執行公務之人所持有之第1
      項所列槍砲、彈藥者，得加重其刑至二分之一。」並將原
      第5 項「第1 項至第3 項之未遂犯罰之。」之規定移列至
      第6 項，於本案就被告劉得炘等人持有手槍所論該條例第
      7 條第4 項之罪部分並無修正，尚無比較新舊法之問題。
    2.又按未經許可持有手槍，其持有之繼續，為行為之繼續，
      一經持有手槍，罪已成立，但其完結須繼續至持有行為終
      了時為止，最高法院88年第8 次刑事庭會議可資參照；故
      槍砲彈藥刀械管制條例第8 條條文雖於94年1 月26日修正
      公布，同年1 月28日生效施行，且被告劉得炘開始持有霰
      彈槍之時間不詳，然被告劉得炘既繼續持有霰彈槍至槍砲
      彈藥刀械管制條例修正公布、生效以後，直至95年5 月1
      日犯案後棄置該霰彈槍時，其持有行為始告終了，則被告
      不論係於該法條生效之94年1 月28日前或後開始持有該霰
      彈槍，其行為繼續至修正後，即應直接適用修正後之槍砲
      彈藥刀械管制條例第8 條第4 項規定論處，亦不生新舊法
      比較之問題。
六、論罪部分：
（一）關於事實欄一部分：
      核被告劉得炘持有制式手槍、霰彈槍、具有殺傷力之子彈
      之行為，係犯槍砲彈藥刀械管制條例第7 條第4 項之未經
      許可持有手槍罪、同條例第8 條第4 項之未經許可持有獵
      槍罪、同條例第12條第4 項之未經許可持有子彈罪。被告
      劉得炘嗣於95年5 月1 日晚間11時30分許，在鑫城KTV 前
      持制式手槍及其子彈射擊時、其後數分鐘在前開中古車行
      前命羅偉峻持前開霰彈槍及其子彈開槍時，與羅偉峻、陳
      宥銓、彭文楫等人分別有非法持有各該槍枝及其子彈之犯
      意聯絡及行為分擔，皆屬共同正犯。被告劉得炘以一持有
      行為，同時非法持有手槍、獵槍、子彈，觸犯構成要件不
      同之罪名，為異種之想像競合犯，應依修正前刑法第55條
      前段規定，從一重論以槍砲彈藥刀械管制條例第7 條第4
      項之未經許可持有手槍罪。
（二）關於事實欄二部分：
      核被告劉得炘此部分行為，係犯刑法第305 條之恐嚇危害
      安全罪。且查：
    1.按刑事訴訟之審判，採彈劾主義，亦即不告不理原則，法
      院審判之範圍，以經起訴之被告犯罪事實為限，此觀刑事
      訴訟法第266 條、第268 條規定自明，又刑事訴訟法第26
      4 條第二項關於起訴書程式之規定，旨在界定起訴及審判
      之範圍，並兼顧被告防禦權之行使，其中屬於絕對必要記
      載事項之「犯罪事實」，係指犯罪構成要件之具體事實，
      故所謂犯罪已經起訴，係指起訴書之犯罪事實欄，已就特
      定犯罪構成要件之基本事實，具體記載，並足據以與其他
      犯罪事實區分者，始克當之。亦即犯罪是否已經起訴，而
      為法院應予審判之事項，應以起訴書事實欄記載之犯罪事
      實為準，而非以起訴書所引法條或罪名為依據，最高法院
      所著86年度台上字第7043號、97年度台上字第1595號、94
      年度台上字第1397號等判決意旨可資參照。起訴事實業已
      載明被告劉得炘於竹東火車站前基於示警之意思而對空鳴
      槍甚明，與本院前開認定相同，惟起訴書於所引法條部分
      係記載被告劉得炘犯刑法第271 條之殺人未遂罪，尚有未
      洽，爰予變更。
    2.被告劉得炘以一行為恐嚇周念祖、邱冠群2 人，為想像競
      合犯，應從一重處斷。被告劉得炘雖射擊5 發子彈，但係
      於同時同地實施，各個開槍動作之獨立性極為薄弱，依一
      般社會觀念，在時間差距上難以強行分開，在刑法評價上
      應視為數個舉動之接續施行，合為包括之一行為予以評價
      。
    3.又按持有手槍、子彈之行為，於持有之初，如無供犯罪使
      用之意圖，即已獨立構成犯罪，嗣後臨時起意，持該手槍
      另犯他罪，應併合處罰，不得因係持有手槍犯之者，而認
      有牽連關係；且未經許可持有槍枝、子彈，其持有之繼續
      ，為行為之繼續，亦即一經持有該槍彈，罪即成立，至其
      持有行為終了時，均論為一罪，不得割裂；若持槍犯罪，
      兩罪間之關係如何，端視開始持有之原因為斷，如早已非
      法持有槍、彈，後另起意犯罪；或意圖犯甲罪而持有槍、
      彈，卻持以犯乙罪，均應以數罪併罰論處；必因意圖犯某
      罪而持有槍、彈，其後果以之犯該罪，兩罪間始有牽連犯
      之適用，最高法院81年度台上字第4022號、85年度台上字
      第3734號、93年度台上字第187 號等判決意旨可資參照。
      查被告劉得炘於95年5 月1 日犯案前，僅係單純持有制式
      手槍、子彈，嗣因欲對周念祖、邱冠群2 人示警，始持制
      式手槍在竹東火車站前開槍，其於開槍之際持有槍彈行為
      ，業為其前述所犯未經許可持有手槍之罪所及，於此部分
      即不另論持有手槍、子彈等罪，後述各犯行均同，附此說
      明。
（三）關於事實欄三部分
      核被告劉得炘、羅偉峻此部分行為，均係犯刑法第271 條
      第1 項之殺人罪、同條第3 項、第1 項之殺人未遂罪；另
      被告陳宥銓、彭文楫2 人與被告劉得炘、羅偉峻等人共同
      持有前揭制式手槍及其子彈之初，目的即係為犯本部分之
      殺人犯行，故核被告陳宥銓、彭文楫2 人此部分行為，均
      係犯刑法第271 條第1 項之殺人罪、同條第3 項、第1 項
      之殺人未遂罪、槍砲彈藥刀械管制條例第7 條第4 項之未
      經許可持有制式手槍罪、同條例第12條第4 項之未經許可
      持有子彈罪。且查：
    1.被告陳宥銓、彭文楫2 人以一行為同時非法持有手槍、子
      彈，觸犯構成要件不同之罪名，為異種之想像競合犯，應
      依修正前刑法第55條前段規定，從一重論以槍砲彈藥刀械
      管制條例第7 條第4 項之未經許可持有手槍罪。被告劉得
      炘、羅偉峻、陳宥銓、彭文楫4 人以一行為造成被害人鄭
      志宏死亡、被害人張禎徽受槍擊成傷後，經救治得宜，幸
      未死亡等結果，係一行為觸犯構成要件不同之殺人、殺人
      未遂罪名，為異種之想像競合犯，應依修正前刑法第55條
      前段之規定，從一重論以刑法第271 條第1 項之殺人罪。
      被告陳宥銓、彭文楫2 人所犯槍砲彈藥刀械管制條例第7
      條第4 項之未經許可持有制式手槍、刑法第271 條第1 項
      之殺人等2 罪間，有方法目的、原因結果之牽連關係，應
      依修正前刑法第55條後段規定，從一重論以刑法第271 條
      第1 項之殺人罪。
    2.被告劉得炘雖多次開槍，但係於同時同地實施，各個開槍
      動作之獨立性極為薄弱，依一般社會觀念，在時間差距上
      難以強行分開，在刑法評價上應視為數個舉動之接續施行
      ，合為包括之一行為予以評價。又被告劉得炘、羅偉峻、
      陳宥銓、彭文楫間就此部分犯行有犯意之聯絡與行為之分
      擔，均為共同正犯。
    3.又被告羅偉峻於案發前數日即有寄藏手槍、霰彈槍、子彈
      之犯行，原審雖漏未裁判，然其於寄藏上開手槍及其子彈
      之初，並無供犯罪使用之意圖，應獨立構成犯罪，由原審
      另為補充判決，將另受法律之評價，且其持有行為繼續至
      其棄置該等槍彈時為止，故被告羅偉峻參與此部分由被告
      劉得炘持該手槍及其子彈犯殺人罪之行為，其中未經許可
      持有手槍、子彈部分，即無庸另為論擬。
（四）關於事實欄四部分
      被告陳宥銓與被告劉得炘、羅偉峻、彭文楫等人共同持有
      前揭霰彈槍及其子彈之初，目的即係為犯本部分之恐嚇犯
      行，故核被告陳宥銓此部分行為，係犯刑法第305 條之恐
      嚇危害安全罪、槍砲彈藥刀械管制條例第8 條第4 項之未
      經許可持有獵槍罪、同條例第12條第4 項未經許可持有子
      彈罪。起訴書於該恐嚇危害安全部分，認係基於殺人之犯
      意聯絡而成立殺人未遂之罪，亦有未洽，爰於此部分變更
      起訴法條。被告陳宥銓以一行為同時非法持有獵槍、子彈
      ，觸犯構成要件不同之罪名，為異種之想像競合犯，應依
      修正前刑法第55條前段規定，從一重論以槍砲彈藥刀械管
      制條例第8 條第4 項之未經許可持有獵槍罪。被告陳宥銓
      以一行為恐嚇被害人三仁棟及其另2 名不詳姓名友人，係
      一行為觸犯3 罪名，應依修正前刑法第55條前段想像競合
      之規定，從一重論處。被告陳宥銓所犯刑法第305 條之恐
      嚇危害安全、槍砲彈藥刀械管制條例第8 條第4 項之未經
      許可持有獵槍等2 罪間，有方法目的、原因結果之牽連關
      係，應依修正前刑法第55條後段規定，從一重論以槍砲彈
      藥刀械管制條例第8 條第4 項之未經許可持有獵槍罪；被
      告陳宥銓與被告劉得炘、羅偉峻、彭文楫間就此部分犯行
      有犯意之聯絡與行為之分擔，為共同正犯。
（五）被告劉得炘所犯未經許可持有手槍、恐嚇危害安全、殺人
      等罪、被告陳宥銓所犯殺人、未經許可持有獵槍等罪，均
      犯意個別、行為互異，俱應分論併罰。
七、原判決據以論科（除被告劉得炘、羅偉峻、彭文楫3 人恐嚇
    部分外），固非無見，然查：（一）公訴人於原審審理中以
    言詞就部分起訴事實為更正之陳明，應屬蒞庭公訴人表示之
    法律見解，並非依刑事訴訟法第265 條或第269 條為追加起
    訴或撤回起訴，不生拘束法院之效力，原判決於理由欄壹、
    一部分，敘述採公訴人以補充理由書及當庭更正之內容，取
    代起訴書犯罪事實二部分之起訴範圍，容有未合。（二）原
    判決對於起訴事實所載被告羅偉峻於95年5 月1 日前數日因
    受被告劉得炘交付，將上開制式手槍、霰彈槍、子彈另處擺
    放之犯行部分，未為判決，有已受請求之事項而未予判決之
    違法。（三）原判決於事實欄一記載前揭槍、彈於案發前係
    由劉得炘、羅偉峻「共同」持有（見原判決第2 頁倒數第4
    行），惟主文欄於此部分未為共同之諭知，理由欄中亦未見
    論述此部分共同行為，有事實與主文、理由不符之不當。（
    四）被告劉得炘所為如事實欄二所示於竹東火車站前開槍之
    行為，應成立恐嚇罪，已如前述，原判決認構成刑法第271
    條第2 項、第1 項之殺人未遂罪，尚有未洽，又被告劉得炘
    此部分行為有2 被害人（周念祖、邱冠群），原判決亦漏未
    說明其間是否有裁判上一罪關係。（五）被告陳宥銓所為如
    事實欄四所示於中古車行前開槍之行為2 被害人（三仁棟及
    其另2 名友人），原判決亦漏未說明其間是否有裁判上一罪
    關係。（五）又行為人行為後法律有變更者，關於新舊法律
    變更之比較適用，除易刑處分事項不必綜合比較，得分別適
    用有利於行為人之法律外，原則上應就罪刑有關之共犯、未
    遂犯、想像競合犯、牽連犯、連續犯、結合犯，以及累犯加
    重、自首減輕暨其他法定加減原因（如身分加減）與加減例
    等一切情形，綜其全部罪刑之結果而為比較，以定其應適用
    之法律，一經定其應適用之法律，即應整體適用，不得任意
    割裂適用，已如前述，原判決雖於理由欄亦敘述及此（見原
    判決第56頁第2 段），惟於其後有關共同正犯、連續犯、罰
    金刑、牽連犯、定執行刑等規定為比較時，卻於各該分項敘
    述分別適用修正前、後之規定，亦有未符。檢察官、被告劉
    得炘、羅偉峻、彭文楫（以上3 人恐嚇部分除外）、陳宥銓
    均不服原判決，提起上訴，檢察官循告訴人鄭玉琪之請求提
    起上訴略以：被告劉得炘等4 人均未坦承所為，且未與被害
    人家屬達成和解，原審就其等所犯殺人既遂罪部分之量刑過
    輕等語。被告劉得炘上訴意旨略以：制式手槍有效射程30至
    50公尺，若伊持槍對周念祖、邱冠群方向平射，理論上子彈
    未達加油站加油機前，即應落地，故自子彈落於80公尺外之
    加油機，足見伊係槍口朝上以45度角發射；另伊因對余東樺
    不滿，僅想在鑫城KTV 門前對空鳴槍示警，不想有任何傷亡
    結果發生，伊飲酒致醉，在現場沒看到死者及傷者，從未想
    過致生危險，並無不確定之殺人故意等語。被告羅偉峻上訴
    意旨略以：伊與其餘被告未事先合議前往鑫城KTV 開槍，係
    劉得炘臨時起意，伊並未與劉得炘共同殺人等語。被告陳宥
    銓上訴意旨略以：劉得炘在竹東火車站擊發5 顆子彈後，伊
    避之唯恐不及，僅想離開該處撇清關係，豈料劉得炘又會在
    別處開槍，劉得炘於行經鑫城KTV 時，要求伊迴轉，迴轉時
    車速會變慢，伊並非刻意減速，且依錄影光碟勘驗結果，車
    輛未達鑫城KTV 門口，在門口左前方，劉得炘即已開槍，並
    非因伊減速劉得炘方能擊發10幾顆子彈，而劉得炘所持之制
    式手槍本即可連續、快速擊發，與車速無關，伊未共同持有
    槍械，亦無不確定殺人故意之犯意聯絡等語。被告彭文楫上
    訴意旨略以：伊當日因羅偉峻告知有朋友在竹東火車站，方
    前往該地，上車後發現劉得炘酒醉又持槍，怕惹禍上身而不
    敢多話，劉得炘指揮開車及開槍行為，皆未與伊商量，伊無
    犯意聯絡，劉得炘之前即常向伊調借對講機，本案並未使用
    到對講機，原審認對講機與本案有關，難認合法，至伊受劉
    得炘安排至大陸，乃另犯他案，與本案犯意聯絡無關，伊並
    未涉犯殺人罪等語。然查：被告劉得炘已於本院審理中與被
    害人鄭志宏之家屬、被害人張禎徽達成和解，並為民事賠償
    ，復經被害人鄭志宏之家屬表達諒宥之意，請求對被告劉得
    炘從輕量處，本院亦於被告劉得炘所涉如事實欄三所示之殺
    人犯行部分，斟酌其此部分之犯後態度，從輕量處其刑，是
    此部分情事已有變更，另原審就其餘被告所涉如事實欄三之
    犯行，已基於行為人之責任基礎，斟酌刑法第57條所列情狀
    而為各該被告此部分刑之量定，檢察官此部分上訴為無理由
    。其餘本院認定被告劉得炘、羅偉峻、陳宥銓、彭文楫等人
    前揭犯行，均已列舉其事證及說明理由，被告劉得炘等4 人
    各執前詞指摘原判決不當，除被告劉得炘就其所為如事實欄
    二所示犯行辯稱非基於殺人之不確定故意而為之部分為有理
    由外，餘均無理由，然原判決（除被告劉得炘、羅偉峻、彭
    文楫3 人於上開中古車行之恐嚇犯行外）既亦另有前開可議
    之處，仍應由本院就除關於被告劉得炘、羅偉峻、彭文楫3
    人所涉於中古車行前開槍之恐嚇犯行外之其餘部分，予以撤
    銷改判。
八、科刑部分：
    爰審酌社會黑槍氾濫，造成人心惶惶不安，所生之危害實不
    容小覷，而被告劉得炘未經許可，持有制式手槍及霰彈槍，
    已有危害社會治安之虞，其復僅因與他人前有糾紛，酒後思
    及，怨恨難消，即無視法令禁制，聯繫其餘被告及鄔忠弘，
    分別備妥犯罪槍彈、交通工具，籌畫逃避查緝事宜，先以示
    警之意，於竹東火車站發射持手槍開槍5 發，行徑囂張，進
    而前往其時仍在營業之鑫城KTV ，掃射10顆子彈，造成無辜
    之被害人鄭志宏命喪黃泉，使其與家庭天人永隔，令其至親
    哀傷逾恒，另造成被害人張禎徽不幸受傷，幸及時救治而未
    生死亡結果，其身體之傷害雖癒，但心中陰影難滅，被告劉
    得炘之惡性甚鉅，其擁槍自重之心態不言可喻；另被告羅偉
    峻攜帶槍彈會合，使被告劉得炘有強大之武力，其並與被告
    陳宥銓、彭文楫等人於竹東火車站前目睹被告劉得炘任意開
    槍之行徑，明知被告劉得炘仍手持火力強大之手槍，猶受其
    指示而與之有犯意之聯絡、行為之分擔，共乘未掛車牌之車
    輛前往鑫城KTV ，被告陳宥銓聽從被告劉得炘指揮開車，並
    適時迴轉、減速，讓被告劉得炘有充分時間開槍射擊，被告
    劉得炘並因被告羅偉峻、陳宥銓、彭文楫之參與而有恃無恐
    、為所欲為，被告陳宥銓更於明知被告劉得炘指示羅偉峻向
    車行開槍之情況下，減低車速經過該車行以容被告羅偉峻開
    槍射擊示警，參與該恐嚇犯行，凡此均對社會治安產生極大
    的負面影響，實值非難，再參酌其等之犯後態度、被告彭文
    楫於犯案後即偷渡至大陸地區藏匿，被告劉得炘、羅偉峻、
    陳宥銓亦躲避無蹤，於案發後3 年餘始因被告彭文楫返臺說
    明始知梗概，被告劉得炘於本案中係主謀並居於全案指揮地
    位，其餘被告則因平日跟隨被告劉得炘，受其指示參與本案
    ，兼衡被告等人之智識程度、生活狀況、犯罪之動機、手段
    、目的、所生之危害、被告彭文楫借得之對講機雖未及供本
    案使用，但已備妥，另若非其返臺說明案情，本案恐仍陷於
    膠著，另被告劉得炘業於本院審理中與被害人鄭志宏之家屬
    、被害人張禎徽達成和解，有其等和解書在卷可參（見本院
    卷二第67、70頁），經被害人鄭志宏之家屬具狀表達寬宥、
    請求從輕量處之意等一切情狀，分別量處如主文第2 至5 項
    所示之刑，又被告劉得炘所犯事實欄二所示之恐嚇罪在96年
    4 月24日以前，且無中華民國九十六年罪犯減刑條例所定不
    予或不得減刑之情形，爰依同條例第2 條第1 項第3 款、第
    7 條之規定，就此部分減其宣告刑二分之一。並就被告劉得
    炘、陳宥銓2 人違反槍砲彈藥刀械管制條例行為部分，均併
    科罰金，及就所科罰金部分諭知易服勞役之折算標準。另就
    被告劉得炘、陳宥銓2 人各定其應執行之刑。
九、又被告劉得炘等4 人犯案之制式手槍、霰彈槍及子彈等之去
    向，經被告劉得炘供述：印象中應該是拿給羅偉峻，羅偉峻
    事後表示丟到海裡等語（見偵字第424 號卷三第19、113 頁
    ）；及被告彭文楫於警詢中供述：羅偉峻之後有稱手槍已拿
    去新竹縣芎林鄉丟棄，另霰彈槍則放入大型手提袋，「阿倫
    」載伊回家時，劉得炘叫伊等把那袋裝有槍枝的大型手提袋
    放到「阿倫」車上，到伊住處外面車庫時，「阿倫」就把該
    大型手提袋提下來拿給伊，伊就隨便直接放到住處車庫，第
    2 天伊打電話給羅偉峻要其把東西拿走，不要害伊，之後伊
    車子被警方找到時，當下就聯絡其等趕快至伊住處車庫將手
    提袋拿走等語、於偵查中供稱：劉得炘叫伊將放槍枝的提袋
    放在伊住處，伊不敢跟劉得炘說不要或者怎樣的，伊將提袋
    往車庫旁的竹子後面一點地方擺放，之後伊打電話給羅偉峻
    或其他人，說趕快把放在伊住處車庫的東西拿走，不要害伊
    ，之後即不知該手提袋下落，因為案發第2 天伊就離家到現
    在未回去過等語、於原審準備程序中稱：走的時候，劉得炘
    叫伊把槍拿走，說要放伊住處，劉得炘是叫伊把霰彈槍拿回
    家，劉得炘叫伊拿，伊不敢不拿，就拿回家放在車庫等語（
    見偵字第424 號卷三第38至39、95至96、偵字第2803號卷第
    24、26至27、80頁、原審卷一第87、89頁）；另經被告羅偉
    峻於警詢中供述：事後劉得炘叫伊把手槍丟掉，伊就在芎林
    火車站往大汐谷方向的偏僻的路邊，伊覺得那邊沒人，就丟
    在路旁田邊的草叢等語、於偵查中供述：案發後其等回到溫
    馨庭園休閒農莊會合後，伊有在房間內將手提袋的槍枝拿出
    來擦拭，因為劉得炘叫伊擦一擦，並叫伊將手槍拿去丟掉，
    當天作案用槍枝有請彭文楫帶走，5 月3 日伊將槍枝放入一
    般塑膠袋中，拿到芎林路上丟在田邊等語、於原審調查時供
    稱：槍彈是伊拿去芎林丟在路邊等語（見偵字第424 號卷三
    第144 至147 、159 至162 、偵字第2803號卷第90至91頁、
    原審卷一第22頁反面），對於案發後處理槍彈經過雖稍有出
    入，然係就各有所記憶及參與部分而為陳述，本案相關槍彈
    均未經查獲、扣案，復經被告羅偉峻陳述丟棄該等槍彈之經
    過歷歷，堪認該等槍彈均已滅失；餘扣案物品，或與本案無
    關，或非被告4 人所有之物，業據被告4 人供述在卷，故均
    不併為沒收之宣告，附此敘明。
據上論斷，應依刑事訴訟法第369 條第1 項前段、第364 條、第
299 條第1 項前段、第300 條、槍砲彈藥刀械管制條例第7 條第
4 項、第8 條第4 項、第12條第4 項，刑法第2 條第1 項、第11
條前段、第271 條第1 項、第2 項、第305 條、第42條第3 項、
修正前刑法第28條、第55條、第56條、第51條第5 款，中華民國
九十六年罪犯減刑條例第2 條第1 項第3 款、第7 條，刑法施行
法第1 條之1 ，判決如主文。
本案經檢察官黃全祿到庭執行職務。
中    華    民    國   100    年    7     月    12    日
                  刑事第十九庭審判長法  官  鄧振球
                                    法  官  潘翠雪
                                    法  官  彭幸鳴
以上正本證明與原本無異。
如不服本判決，應於收受送達後10日內向本院提出上訴書狀，其
未敘述上訴之理由者並得於提起上訴後10日內向本院補提理由書
（均須按他造當事人之人數附繕本）「切勿逕送上級法院」。
                                    書記官  陳靜姿
中    華    民    國   100    年    7     月    12    日
附錄本案論罪科刑法條：
槍砲彈藥刀械管制條例第7 條第4 項
未經許可，製造、販賣或運輸火砲、肩射武器、機關槍、衝鋒槍
、卡柄槍、自動步槍、普通步槍、馬槍、手槍或各類砲彈、炸彈
、爆裂物者，處死刑、無期徒刑或7 年以上有期徒刑；處徒刑者
，併科新臺幣3000萬元以下罰金。
未經許可，持有、寄藏或意圖販賣而陳列第1 項所列槍砲、彈藥
者，處5 年以上有期徒刑，併科新台幣1000萬元以下罰金。
槍砲彈藥刀械管制條例第8 條第1 項、第4 項
未經許可，製造、販賣或運輸鋼筆槍、瓦斯槍、麻醉槍、獵槍、
空氣槍或第4 條第1 項第1 款所定其他可發射金屬或子彈具有殺
傷力之各式槍砲者，處無期徒刑或5 年以上有期徒刑，併科新臺
幣1000萬元以下罰金。
未經許可，持有、寄藏或意圖販賣而陳列第1 項所列槍枝者，處
3 年以上10年以下有期徒刑，併科新臺幣700 萬元以下罰金。
槍砲彈藥刀械管制條例第12條第4 項
未經許可，持有、寄藏或意圖販賣而陳列子彈者，處5 年以下有
期徒刑，併科新台幣300萬元以下罰金。
刑法第271 條
殺人者，處死刑、無期徒刑或10年以上有期徒刑。
前項之未遂犯罰之。
刑法第305 條
以加害生命、身體、自由、名譽、財產之事，恐嚇他人致生危害
於安全者，處2 年以下有期徒刑、拘役或300 元以下罰金。